臺灣臺東地方法院刑事判決　　　　　　　 95年度訴字第173號
公　訴　人　臺灣臺東地方法院檢察署檢察官
被　　　告　辛○○
　　　　　　丁○○
　　　　　　　　　　（另案
共　　　同
選任辯護人　吳漢成律師
被　　　告　庚○○
　　　　　　　　　　（另案在臺灣東成技能訓練所執行中）
　　　　　　壬○○
　　　　　　　　　　2樓
上　一　人
指定辯護人　本院公設辯護人　甲○○
上列被告因恐嚇等案件，經檢察官提起公訴（95年度偵字第430
號），本院判決如下：
    主  文
辛○○共同意圖為自己不法之所有，以恐嚇使人將本人之物交付
，處有期徒刑貳年貳月；又明知為禁藥而轉讓，處有期徒刑壹年
，減為有期徒刑陸月。應執行有期徒刑貳年柒月。
庚○○共同意圖為自己不法之所有，以恐嚇使人將本人之物交付
，累犯，處有期徒刑貳年。
壬○○共同意圖為自己不法之所有，以恐嚇使人將本人之物交付
，處有期徒刑壹年捌月；又明知為禁藥而轉讓，處有期徒刑拾月
，減為有期徒刑伍月。應執行有期徒刑貳年。
丁○○無罪。
    事  實
一、辛○○前於民國94年間因施用毒品案件，經本院判處有期徒
    刑 4月確定（不構成累犯），復經臺灣臺東地方法院檢察署
    檢察官通知執行前揭刑期而未到案，臺灣臺東地方法院檢察
    署乃於95年 2月24日發布通緝。庚○○前因施用第二級毒品
    案件，經本院於89年12月26日以89年度易字第 436號判處有
    期徒刑 3月15日確定，並於90年10月11日易科罰金執行完畢
    在案。
二、辛○○曾於94年8月間，借款新臺幣（下同）1萬元予丙○○
    ，嗣因丙○○無力償還，辛○○乃提供鍊鋸等工具及第二級
    毒品安非他命，要求丙○○上山採伐牛樟木，以抵償前開借
    款並作為供應安非他命之對價（辛○○所涉販賣第二級毒品
    部分，業由本院另案審理中），丙○○則分別於同年8月、9
    月、11月間，多次至臺東縣永康山區一帶，採伐牛樟木合計
    約兩噸，在全數交付予辛○○後，丙○○認其與辛○○間之
    債務業已清償，乃拒絕辛○○之要求，而未繼續採伐牛樟木
    ，並與辛○○避不見面，不料：
  (一)辛○○於95年 1月15日晚間，經由庚○○以電話告知，發現
    丙○○在臺東縣延平鄉桃源村民眾服務站後方處與乙○○、
    戊○○等人聊天後，辛○○乃要求庚○○在該現場等候，並
    由其駕駛車牌號碼不詳之白色喜美廠牌自用小客車，搭載不
    知情之丁○○（另為無罪諭知），於同日晚間11時許抵達上
    址，辛○○下車後，明知其與丙○○間已無何債權債務關係
    ，竟仍與庚○○共同意圖為自己不法所有，並基於恐嚇、剝
    奪他人行動自由及傷害之犯意聯絡，由辛○○手持足致人死
    傷之柴刀 1把（起訴書誤載為尖刀），與庚○○分立在丙○○身旁兩側，並分別以手捉住丙○○雙手，由辛○○問丙○○「你要不要上車」等語，以此脅迫方式強行將丙○○押入
    前開小客車後座內，旋由辛○○駕駛該小客車駛離上揭現場
    ，庚○○則坐在後座以丙○○身上之夾克將丙○○之頭部蓋
    住，二人藉此控制丙○○之行動自由，並將丙○○載至臺東
    縣鹿野鄉武陵橋之產業道路旁。
  (二)辛○○與庚○○二人於同年月16日凌晨 0時許，在抵達前開
    產業道路旁後，由庚○○將斯時頭部仍覆蓋夾克之丙○○強
    押下車，適壬○○經由辛○○之電話通知，駕駛車牌號碼6E
    -4520 號自用小貨車抵達前揭武陵橋現場，壬○○乃與辛○○、庚○○承前共同意圖為自己不法所有，並基於恐嚇、剝
    奪他人行動自由及傷害之犯意聯絡，由庚○○先揮拳毆打丙○○，接由辛○○、壬○○先後揮拳毆打之，辛○○復命丙○○坐在地上，並以腳踢之，而丙○○因無法承受前開拳打
    腳踢，乃趁隙欲逃走，惟逃跑4、5公尺後，旋遭辛○○與庚○○二人合力將其捉回，並由辛○○、庚○○與壬○○三人
    或以拳打，或以腳踢之方式，接續毆打丙○○，致丙○○軀
    幹受有挫傷等傷害，而辛○○為防止丙○○再次逃走，乃指
    示庚○○以預先放置在該小客車內之塑膠繩，反綁丙○○之
    雙手，由庚○○將丙○○強行拖入上開小客車之後座內，壬○○則坐在丙○○旁，以繼續控制頭部仍覆蓋夾克之丙○○
    之行動自由，旋由辛○○先駕駛該小貨車至不詳地點加油，
    庚○○則駕駛該小客車搭載丙○○等人，駛往臺東縣鹿野鄉
    某堤防崗哨旁等候辛○○。復於同日凌晨某時許，辛○○與
    庚○○等人在上開崗哨旁會合後，庚○○乃進入該小客車後
    座，繼續控制丙○○之行動自由，而由辛○○駕駛該小客車
    ，壬○○則駕駛上開小貨車尾隨在後，一同將斯時雙手遭反
    綁、頭部仍覆蓋夾克之丙○○，載至臺東縣鹿野鄉寶華山區
    之某不詳地點，繼續剝奪其行動自由。嗣辛○○於同日上午
    某時，在上開寶華山區不詳地點之工寮旁，指示壬○○駕駛
    前揭小貨車下山購買空白本票紙及筆等物品，辛○○與庚○○二人則留在前開小客車內，繼續控制丙○○之行動自由。
    迨於同日上午 8時許，壬○○買回上開物品後，辛○○乃坐
    在上開小客車之駕駛座，庚○○與丙○○二人分坐在該小客
    車之後座，壬○○則站立在該小客車靠丙○○側未開閉車窗
    之車門旁，藉此防止丙○○趁隙逃走，而由庚○○解開丙○○雙手上之塑膠繩，並掀去其頭上所覆蓋之夾克，辛○○則
    對丙○○恫嚇以「要讓丙○○來個高空彈跳」等語，致使丙○○心生畏怖之方法，迫使丙○○依辛○○所告知之內容，
    開立金額分別為18萬元、8萬元、5萬元及 2萬元（起訴書誤
    載為8萬元、12萬元、5萬元及15萬元），發票人均為丙○○
    之本票計 4張，金額合計33萬元，又丙○○在簽發本票後，
    經庚○○檢視前揭本票是否均已完成發票行為，乃發現前開
    本票漏未捺印丙○○之指印，復由庚○○強捉丙○○之左手
    捺及辛○○預先準備之印泥，並強將其拇指指印捺壓在上揭
    本票上後，壬○○見事已辦畢，乃先行駕駛上揭小貨車離開
    現場。直至同日中午11、12時許，因壬○○以電話向辛○○
    稱警察已開始尋找丙○○，辛○○與庚○○乃當場回復丙○○之行動自由，並由辛○○指示壬○○駕駛上開小貨車返回
    前揭寶華山區現場，而由壬○○搭載丙○○至臺東縣鹿野鄉
    延平分駐所，以便向警察說明丙○○未曾受前揭恐嚇、妨害
    自由及傷害等情，總計非法剝奪丙○○之行動自由達約13小
    時之久。
  (三)辛○○以前揭恐嚇方法迫使丙○○簽發本票並交付後，於壬○○搭載丙○○離開上揭寶華山區現場前，為息事寧人，避
    免丙○○報警致其受刑事追訴，竟另行起意，而基於轉讓行
    政院衛生署公告之禁藥甲基安非他命（起訴書誤載為安非他
    命，同屬毒品危害防制條例第 2條第2項第2款所定之第二級
    毒品）之犯意，在前開寶華山區現場，將甲基安非他命 1包
    無償交付予丙○○。又壬○○以前開小貨車搭載丙○○離開
    寶華山區現場，途經臺東縣寶華大橋時，向真實姓名年籍不
    詳之成年人取得甲基安非他命 1包後，另行基於轉讓行政院
    衛生署公告之禁藥甲基安非他命之犯意，將之無償交付予丙○○，嗣壬○○與丙○○二人在寶華山區某不詳地點之釋迦
    園內，由壬○○先行下車購買電燈泡，以供施用甲基安非他
    命之用，丙○○則獨自一人留在該小貨車內等候，迨壬○○
    買回電燈泡後，壬○○乃要求丙○○取出前開在寶華大橋上
    所得之甲基安非他命 1包，並當場取其中一部分之甲基安非
    他命，將之置放在該電燈泡內以火燒烤施用後，再交由丙○○以同一方式施用之（壬○○上開施用毒品部分，經執行強
    制戒治期滿後，業經臺灣臺東地方法院檢察署檢察官以96年
    度戒毒偵字第 3號不起訴處分確定，至丙○○前開施用毒品
    部分，經執行觀察勒戒後，因無繼續施用傾向，亦經臺灣臺
    東地方法院檢察署檢察官以95年度毒偵字第47號不起訴處分
    確定），二人施用完畢後，壬○○則將用餘之安非他命交還
    予丙○○，並由壬○○駕駛上開小貨車搭載丙○○離開該釋
    迦園，二人復於同日中午12時30分許，一同進入潘秀慧所經
    營位在臺東縣鹿野鄉○○路83號之商店內，購買保力達及香
    菸等物品後，旋離開該商店，並由壬○○駕車搭載丙○○返
    家，嗣經警循線在臺東縣延平鄉○○村○○路44之1 號丙○○住處，另案扣得前開甲基安非他命2包（驗餘淨重合計0.4
    483公克）。
三、案經丙○○訴由臺東縣警察局關山分局報請臺灣臺東地方法
    院檢察署檢察官偵查起訴。
    理  由
壹、證據能力部分：
一、被告辛○○部分：
  (一)按被告以外之人於審判外之言詞或書面陳述，除法律有規定
    者外，不得作為證據，刑事訴訟法第159條第1項定有明文。
    本案證人即共同被告壬○○、證人即告訴人丙○○、證人乙○○、邱立智、戊○○、邱賢富及潘秀慧等人於警詢時所為
    之陳述，均係被告辛○○以外之人於審判外之陳述，屬傳聞
    證據，而被告辛○○及其辯護人於本院行準備程序時，已就
    上開供述之證據能力提出爭執，又上開證人於警詢中之陳述
    與刑事訴訟法第159條之2或第159條之3所定情形不相符合，
    且尚非為證明本案犯罪事實之存否所必要者，復查無其他得
    例外取得證據能力之法律依據，揆諸前揭規定，該項證據方
    法應予排除，不得作為本案證明被告辛○○有罪之依據。
  (二)次按被告以外之人於偵查中向檢察官所為之陳述，除顯有不
    可信之情況者外，得為證據，刑事訴訟法第159條之1第 2項
    定有明文。蓋檢察官代表國家偵查犯罪，依法有訊問被告、
    證人及鑑定人之權力，且須對被告有利、不利之情形均應注
    意，況徵諸實務運作，檢察官實施刑事偵查程序，亦能恪遵
    法定程序之要求，不致有違法取證情事，且可信度極高，是
    被告以外之人前於偵查中已具結而為證述，除反對該項供述
    得具有證據能力之一方，已釋明「顯有不可信之情況」之理
    由外，不宜以該證人未能於審判中接受他造之反對詰問為由
    ，即遽指該證人於偵查中之陳述不具證據能力，方符前揭法
    條之立法意旨。查證人即共同被告庚○○、壬○○、證人丙○○、乙○○、戊○○、邱立智、邱賢富、潘秀慧等人於偵
    查中向檢察官所為之證述，固屬被告辛○○以外之人於審判
    外所為之陳述，惟於偵查中，業經檢察官諭知證人有具結之
    義務及偽證之處罰，並命朗讀結文擔保其證言之真實性，復
    依法向證人庚○○及壬○○告以其得行使拒絕證言權後，渠
    等以證人身分於檢察官面前完整、連續陳述其親身經歷，又
    查無違法取證之瑕疵存在，並無顯有不可信之情形，引用上
    開證人於檢察官面前所為之陳述自屬適當，依刑事訴訟法第
    159條之1第 2項規定，乃傳聞證據之例外情形，均有證據能
    力。辯護人雖為被告辛○○辯護稱上開證人於偵查庭所為之
    證述，未經被告辛○○行使對質詰問權，應無證據能力等語
    ，惟刑事訴訟法第159條之1第 2項之立法理由已敘明，偵查
    中對被告以外之人所為之偵查筆錄，未予被告反對詰問、適
    當辯解之機會，對被告之防禦權固有所妨礙，然現階段刑事
    訴訟法規定檢察官代表國家偵查犯罪、實施公訴，依法其有
    訊問被告、證人及鑑定人之權，證人、鑑定人且須具結，而
    實務運作時，偵查中檢察官向被告以外之人所取得之陳述，
    原則上均能遵守法律規定，不致違法取供，其可信性極高，
    為兼顧理論與實務，故設有該條項之規定，足認辯護人上開
    之辯護，尚嫌無據。復參以證人庚○○、壬○○、丙○○、
    乙○○、戊○○等人業經本院於審理時，傳喚其到庭作證，
    使被告辛○○及其辯護人有行使反對詰問權之機會，況被告
    辛○○及其辯護人如認證人邱立智、邱賢富、潘秀慧於檢察
    官偵訊時之證述不可採信，或認檢察官未就全案情節詳予訊
    明，其於本院審理時，仍可聲請傳喚上開證人到庭接受詰問
    ，洵無妨礙被告辛○○反對詰問權及防禦權行使之虞。綜上
    所述，證人庚○○、壬○○、丙○○、乙○○、戊○○、邱
    立智、邱賢富、潘秀慧等人於檢察官偵訊時經具結所為之證
    述，被告辛○○及其辯護人既未曾提及檢察官在偵查中有何
    不法取供之情事，是客觀上並無顯不可信之情況，前揭證人
    於偵查中之證言自具有證據能力。
  (三)又按司法院大法官釋字第 582號解釋前段謂「最高法院31年
    上字第2423號及46年臺上字第 419號判例所稱共同被告不利
    於己之陳述得採為其他共同被告犯罪（事實認定）之證據一
    節，對其他共同被告案件之審判而言，未使該共同被告立於
    證人之地位而為陳述，逕以其依共同被告身分所為陳述採為
    不利於其他共同被告之證據，乃否定共同被告於其他共同被
    告案件之證人適格，排除人證之法定調查程序，與當時有效
    施行中之中華民國24年1月 1日修正公布之刑事訴訟法第273
    條規定牴觸，並已不當剝奪其他共同被告對該實具證人適格
    之共同被告詰問之權利，核與首開憲法意旨不符。該二判例
    及其他相同意旨判例，與上開解釋意旨不符部分，應不再援
    用」，明白指出「共同被告身分所為之陳述」，在未經人證
    之法定調查程序踐行前，該陳述不得採為不利於其他共同被
    告之證據。又92年2月6日修正公布之刑事訴訟法第156條第2
    項規定「被告或共犯之自白，不得作為有罪判決之唯一證據
    ，仍應調查其他必要之證據，以察其是否與事實相符」，是
    否意謂被告或共犯之自白，亦得為不利其他被告之證據，究
    非無疑。按刑事訴訟法第156條第2項原規定「被告之自白，
    不得作為有罪判決之唯一證據，仍應調查其他必要之證據，
    以察其是否與事實相符」，嗣於92年2月6日公布修正刑事訴
    訟法時，將第156條第2項修正為「被告或共犯之自白，不得
    作為有罪判決之唯一證據，仍應調查其他必要之證據，以察
    其是否與事實相符」，立法目的乃欲以補強證據擔保自白之
    真實性，亦即以補強證據之存在，藉之限制自白在證據上之
    價值，防止偏重自白，發生誤判之危險。以被告自白，作為
    其自己犯罪之證明時，尚有此危險，以之作為其他共犯之罪
    證時，非特在採證上具有自白虛偽性之同一危險，且共犯者
    之自白，亦難免有嫁禍他人，而為虛偽供述之危險。是則利
    用共犯者之自白，為其他共犯之罪證時，其證據價值如何，
    按諸自由心證主義之原則，固屬法院自由判斷之範圍，惟此
    項不利之陳述，須無瑕疵可指，且就其他方面調查，又與事
    實相符者，始得採為其他共同被告犯罪事實之認定。若不為
    調查，而專憑此項供述，即為其他共同被告犯罪事實之認定
    ，顯與刑事訴訟法第156條第2項之規定有違。再對於共同被
    告之調查，除刑事訴訟法第156條第2項規定外，92年2月6日
    公布修正之刑事訴訟法另增訂第287條之1規定「法院認為適
    當時，得依職權或當事人或辯護人之聲請，以裁定將共同被
    告之調查證據或辯論程序分離或合併。前項情形，因共同被
    告之利害相反，而保護被告權利之必要者，應分離調查證據
    或辯論」，同法第287條之2亦規定「法院就被告本人之案件
    調查共同被告時，該共同被告準用有關人證之規定」，故法
    院必須裁定將共同被告分離調查、辯論，改依訊問證人之程
    序，命其具結，並行交互詰問。經查，本案被告庚○○、丁○○、壬○○已於本院審理中，均以證人之身分到庭，並在
    具結負擔偽證罪心理處罰之狀態下，由公訴人、被告辛○○
    及其辯護人對上開共同被告行交互詰問，則共同被告庚○○
    、丁○○、壬○○在本院審理時所為之證述，因已經具結，
    且由被告辛○○及其辯護人對渠等行使憲法所保障之對質詰
    問權，是渠等在本院審理中所為之供述均具有證據能力，得
    採為證據使用。
  (四)再證人庚○○、丁○○於本院審理中均已具結作證如上述，
    惟按證人現為或曾為被告之配偶、直系血親、三親等內之旁
    系血親、二親等內之姻親或家長、家屬者，或證人恐因陳述
    致自己或與其有刑事訴訟法第180條第1項關係之人受刑事追
    訴或處罰者，得拒絕證言；證人有第180條第1項之關係者，
    或有第181條之情形者，應告以得拒絕證言，同法第180條、
    第181條、第185條第2項、第186條第 2項分別定有明文。證
    人此項拒絕證言權，與被告之緘默權，同屬其特權，旨在免
    除證人因陳述不實而受偽證之處罰，或因不陳述而受罰鍰處
    罰而陷於困境。為確保證人此項拒絕證言權，同法第 185條
    第2項、第 186條第2項分別規定，法院或檢察官有告知證人
    之義務。如法院或檢察官未踐行此項告知義務，而告以具結
    之義務及偽證之處罰並命朗讀結文後具結，無異剝奪證人此
    項拒絕證言權（最高法院94年度臺上字第4913號判決要旨參
    照）。然此告知義務及拒絕證言權之規定，既係為調和國民
    作證義務與刑事被告緘默權而設，其所保障者應係恐受刑事
    追訴或處罰之證人本人，而非本案之被告，故違反此規定應
    生何種之效果，當應自保障證人之權益而為解釋，而非將此
    利益或不利益，歸諸於與上開規定無涉之本案被告，故本院
    於審理中訊問證人即共同被告庚○○、丁○○前，雖未告以
    刑事訴訟法第 181條得拒絕證言之權，應認為僅生於證人即
    共同被告庚○○、丁○○等人有虛偽陳述之情形時，尚非得
    以偽證罪相繩之效果而已。是以，本院於審理中雖有未對證
    人庚○○、丁○○告以前開得拒絕證言之程序瑕疵，然揆諸
    前揭說明，上開證人對被告辛○○犯罪事實之陳述，其證詞
    尚非無證據能力。
  (五)復按被告以外之人於審判外之言詞或書面陳述，除法律有規
    定者外，不得作為證據；又被告以外之人於審判外之陳述，
    雖不符刑事訴訟法第159條之1至第159條之4之規定，而經當
    事人於審判程序同意作為證據，法院審酌該言詞陳述或書面
    陳述作成時之情況，認為適當者，亦得為證據。當事人、代
    理人或辯護人於法院調查證據時，知有第159條第1項不得為
    證據之情形，而未於言詞辯論終結前聲明異議者，視為有前
    項之同意，同法第159條第1項、第159條之5分別定有明文。
    上開條文之立法意旨在於傳聞證據未經當事人之反對詰問予
    以核實前，原則上先予排除，惟若當事人已放棄反對詰問權
    ，於審判程序中表明同意該等傳聞證據可作為證據，或於言
    詞辯論終結前未聲明異議，基於尊重當事人對傳聞證據之處
    分權，及證據資料愈豐富，愈有助於真實發見之理念，且強
    化言詞辯論主義，使訴訟程序得以順暢進行，上開傳聞證據
    亦均具有證據能力。經查，被告辛○○及其辯護人對於本判
    決所引用之刑案現場測繪圖、財團法人佛教慈濟綜合醫院關
    山分院（下稱慈濟醫院關山分院）於95年 1月16日出具之診
    斷證明書、證人壬○○指證被告辛○○之指認犯罪嫌疑人紀
    錄表等證據方法之證據能力，於本院準備程序期日均明示同
    意其證據能力，復於審判期日中就該等證據方法之證據能力
    乙節均表示無意見，且迄至本案言詞辯論終結前，對於前揭
    具有傳聞證據性質之證據，既已知其情，亦未聲明異議，而
    本院審酌上開證據資料製作時之情況，尚無違法不當取證及
    證據證明力明顯過低等瑕疵，亦無其他不宜作為證據之情事
    ，是以之作為證據均屬適當，揆諸前開規定與說明，認前揭
    證據資料均有證據能力，故得採為認定被告辛○○犯罪事實
    之證據。
  (六)警卷所附之現場照片、夾克照片及查獲之甲基安非他命照片
    合計 9張，乃以機械之方式所留存之現場影像，並非供述證
    據，核無傳聞法則之適用，與本案具有關聯性，且上開物證
    經偵辦員警合法取得，應有證據能力。
二、被告庚○○部分：
  (一)查證人壬○○、丙○○、乙○○、戊○○、邱立智、邱賢富
    、潘秀慧等人於偵查中向檢察官所為之證述，固屬被告庚○○以外之人於審判外所為之陳述，惟於偵查中，業經檢察官
    諭知證人有具結義務及偽證處罰，並命朗讀結文擔保其證言
    之真實性，復依法向證人壬○○告以其得行使拒絕證言權後
    ，渠等以證人身分於檢察官面前完整、連續陳述其親身經歷
    ，又查無違法取證之瑕疵存在，並無顯有不可信之情形，復
    參以證人壬○○、丙○○、乙○○、戊○○等人業經本院審
    理中傳喚其到庭作證，使被告庚○○有行使對質詰問權之機
    會，尚無妨礙被告庚○○防禦權行使之虞。是以，揆諸前揭
    一、(二)之規定與說明，引用上開證人於檢察官面前所為之陳
    述自屬適當，依刑事訴訟法第159條之1第 2項規定，乃傳聞
    證據之例外情形，均有證據能力。
  (二)次查，本案共同被告丁○○、壬○○於本院審理時，均以證
    人之身分到庭，並在具結負擔偽證罪心理處罰之狀態下，由
    公訴人、被告庚○○對上開共同被告行交互詰問，則共同被
    告丁○○、壬○○在本院審理時所為之證述，因已經具結，
    且由被告庚○○對其行使對質詰問權，揆諸前揭一、(三)之規
    定與說明，其在本院審理中所為之供述均具有證據能力，得
    採為證據使用。另證人丁○○於本院審理中具結作證時，本
    院固未告以刑事訴訟法第 181條得拒絕證言之權，然參諸前
    揭一、(四)之說明，應認為僅生於證人即共同被告丁○○有虛
    偽陳述之情形時，尚難以偽證罪處罰之效果而已，是本院於
    審理中雖有未對證人丁○○告以前開得拒絕證言之程序上瑕
    疵，惟該證人對於被告庚○○犯罪事實之陳述，其證詞仍有
    證據能力。
  (三)又查，被告庚○○對於本判決下列所引用之其餘各項證據方
    法之證據能力，於本院準備程序期日均明示同意其證據能力
    ，復於審判期日中就該等證據方法之證據能力乙節表示無意
    見，且迄至本案言詞辯論終結前，對於前揭具有傳聞證據性
    質之證據，既已知其情，亦未聲明異議，而本院審酌上開證
    據資料製作時之情況，尚無違法不當取證及證據證明力明顯
    過低等瑕疵，亦無其他不宜作為證據之情事，是以之作為證
    據均屬適當，揆諸前開一、(五)之規定與說明，認前揭證據資
    料均有證據能力，故得採為認定被告庚○○犯罪事實之證據
    。
  (四)警卷所附之現場照片及夾克照片計 4張，乃以機械之方式所
    留存之現場影像，並非供述證據，核無傳聞法則之適用，與
    本案具有關聯性，且上開物證經偵辦員警合法取得，應有證
    據能力。
三、被告壬○○部分：
  (一)查證人丙○○、潘秀慧等人於警詢時所為之陳述，均係被告
    壬○○以外之人於審判外之陳述，屬傳聞證據，而被告壬○○之辯護人於本院準備程序及審理期日中，均已就上開供述
    之證據能力提出爭執，又前開證人警詢中之陳述與刑事訴訟
    法第159條之2或第159條之3所定情形未相符合，亦非為證明
    本案犯罪事實之存否所必要，復查無其他得例外取得證據能
    力之法律依據，揆諸前開一、(一)之規定，前開證據方法應予
    排除，不得作為本案證明被告壬○○有罪之依據。
  (二)次查，證人即共同被告庚○○、證人丙○○、潘秀慧等人於
    偵查中向檢察官所為之證述，固屬被告壬○○以外之人於審
    判外所為之陳述，惟於偵查中，業經檢察官諭知證人有具結
    義務及偽證處罰，並命朗讀結文擔保其證言真實性，復依法
    向證人庚○○告以其得行使拒絕證言權後，渠等以證人身分
    於檢察官面前完整、連續陳述其親身經歷，又查無違法取證
    之瑕疵存在，並無顯有不可信之情形，況證人庚○○、丙○○等人業經本院審理中傳喚其到庭作證，使被告壬○○及其
    辯護人有行使對質詰問權之機會，並無妨礙被告壬○○防禦
    權行使之虞。是以，揆諸前揭一、(二)之規定與說明，引用上
    開證人於檢察官面前所為之證述應屬適當，依刑事訴訟法第
    159條之1第 2項規定，乃傳聞證據之例外情形，均有證據能
    力。
  (三)再查，本案共同被告庚○○於本院審理中，曾以證人之身分
    到庭，並在具結負擔偽證罪處罰之心理狀態下，由公訴人、
    被告壬○○之辯護人對上開共同被告行交互詰問，則共同被
    告庚○○在本院審理時所為之證述，既已依法具結，並由被
    告壬○○及其辯護人行使對質詰問權，揆諸前揭一、(三)之規
    定與說明，證人庚○○在本院審理中所為之供述應有證據能
    力，得採為證據使用。另證人庚○○於本院審理中具結作證
    時，本院固未告以刑事訴訟法第 181條得拒絕證言之權，惟
    參諸前揭一、(四)之說明，應認僅生於證人即共同被告庚○○
    有虛偽陳述之情形時，尚非得以偽證罪論處之效果而已，是
    本院於審理中雖有未對證人庚○○告以前開得拒絕證言之程
    序瑕疵，惟該證人對於被告壬○○犯罪事實之陳述，其證詞
    仍有證據能力。
  (四)復查，被告壬○○及其辯護人對於本判決下列所引用之其餘
    各項證據方法之證據能力，於本院準備程序中並未爭執（被
    告壬○○於本院準備程序中並未到場），復於審判期日中就
    該等證據方法之證據能力乙節均表示無意見，且迄至本案言
    詞辯論終結前，對前揭具有傳聞性質之證據，既已知其情，
    亦未聲明異議，而本院審酌上開證據資料製作時之情況，尚
    無違法不當取證及證據證明力明顯過低等瑕疵，亦無其他不
    宜作為證據之情事，是以之作為證據核屬適當，揆諸前開一
    、(五)之規定與說明，足認前揭證據資料均有證據能力，故得
    採為認定被告壬○○犯罪事實之證據。
  (五)警卷所附之現場照片、夾克照片及查獲之甲基安非他命照片
    計10張，乃以機械之方式所留存之現場影像，並非供述證據
    ，核無傳聞法則之適用，與本案具有關聯性，且上開物證經
    偵辦員警合法取得，應有證據能力。
四、被告丁○○部分：
  (一)查證人壬○○、丙○○等人於警詢時所為之陳述，均係被告
    丁○○以外之人於審判外之陳述，屬傳聞證據，而被告丁○○及其辯護人於本院準備程序及審理期日中，均已就上開供
    述之證據能力提出爭執，又前開證人警詢中之陳述亦不符刑
    事訴訟法第159條之2或第159條之3所定之情形，復無其他得
    例外取得證據能力之法律依據，揆諸前開一、(一)之規定，上
    開證據方法自應排除，不得作為本案認定被告丁○○有罪之
    依據。
  (二)次查，證人庚○○、壬○○、丙○○等人於偵查中向檢察官
    所為之證述，固屬被告丁○○以外之人於審判外所為之陳述
    ，惟於偵查中，業經檢察官諭知證人有具結義務及偽證處罰
    ，並命朗讀結文擔保其證言真實性，另依法向證人庚○○、
    壬○○告以其得行使拒絕證言權後，渠等以證人身分於檢察
    官面前完整、連續陳述其親身經歷，又查無違法取證之瑕疵
    存在，並無顯有不可信之情形，況證人庚○○、壬○○、丙○○均經本院傳喚其到庭作證，使被告丁○○及其辯護人有
    行使對質詰問權之機會，洵無妨礙被告丁○○防禦權行使之
    虞。是以，揆諸前揭一、(二)之規定與說明，引用上開證人於
    檢察官面前所為之證述應屬適當，依刑事訴訟法第159條之1
    第2項規定，乃傳聞證據之例外情形，均有證據能力。
  (三)又查，本案共同被告庚○○、壬○○於本院審理中，曾以證
    人之身分到庭，並在具結負擔偽證罪心理處罰之狀態下，由
    公訴人、被告丁○○之辯護人對上開共同被告行交互詰問，
    則共同被告庚○○、壬○○在本院審理時所為之供證，因已
    依法具結，並由被告丁○○及其辯護人行使對質詰問權，揆
    諸前揭一、(三)之規定與說明，證人庚○○、壬○○在本院審
    理中所為之供述應有證據能力，得採為證據使用。另證人庚○○於本院審理中具結作證時，本院固未告以刑事訴訟法第
    181 條得拒絕證言之權，惟參諸前揭一、(四)之說明，應認僅
    生於證人即共同被告庚○○有虛偽陳述之情形時，尚非得以
    偽證罪歸責之效果而已，是本院於審理中雖有未對證人庚○○告以前開得拒絕證言之程序瑕疵，惟該證人對於被告丁○○犯罪事實之陳述，其證詞應有證據能力。
  (四)再查，被告丁○○及其辯護人對於本判決下列所引用之其餘
    各項證據方法之證據能力，於本院準備程序期日均明示同意
    作為證據，復於審判期日中就該等證據方法之證據能力乙節
    均表示無意見，且迄至本案言詞辯論終結前，對於前揭具有
    傳聞性質之證據，既已知其情，亦未聲明異議，而本院審酌
    上開證據資料製作時之情況，尚無違法不當取證及證據證明
    力明顯過低等瑕疵，亦無其他不宜作為證據之情事，是以之
    作為證據均屬適當，揆諸前開一、(五)之規定與說明，認前揭
    證據資料均有證據能力，故得採為認定被告丁○○犯罪事實
    之證據。
  (五)警卷所附之現場照片及夾克照片計 4張乃以機械之方式所留
    存之現場影像，並非供述證據，核無傳聞法則之適用，應有
    證據能力。
貳、有罪部分：
一、認定犯罪事實所憑之證據及理由：
  (一)按證人之陳述有部分前後不符，或相互間有所歧異時，或因
    記憶淡忘、或事後迴護被告、或因其他事由所致，究竟何者
    為可採，法院仍得本其自由心證予以斟酌，非謂一有不符或
    矛盾，即應認其全部均為不可採信；尤其關於行為動機、手
    段及結果等之細節方面，證人之證言，有時亦有予渲染之可
    能；然其基本事實之陳述，若果與真實性無礙時，則仍非不
    得予以採信（最高法院74年臺上字第1599號判例要旨及90年
    度臺上字第6078號判決要旨足供參照）。因之，證人供述之
    證據，前後縱有差異，事實審法院依憑證人前後之供述證據
    ，斟酌其他證據，本於經驗法則與論理法則，取其認為真實
    之一部，作為論罪之證據，自屬合法（最高法院90年度臺上
    字第6943號判決要旨可參）。況人之記憶有限，常隨時間之
    經過而有所遺忘，自不能期待該等證人刻意記憶各項細節，
    是證人事後所為回憶難免略有模糊之處，當不得因指述之細
    節稍有不同，逕認其證言均不足為採，合先敘明。
  (二)被告辛○○部分：
    訊據被告辛○○固坦承在案發當時，其與告訴人丙○○間已
    無任何債權債務關係存在之事實，惟矢口否認有何妨害自由
    、傷害、恐嚇取財及使人施用甲基安非他命等犯行，除辯稱
    其不認識共同被告庚○○、壬○○及告訴人等人，且案發當
    日亦未曾開車至前揭民眾服務站等處云云外，餘均行使緘默
    權，拒絕陳述。而其辯護人則為被告辛○○辯稱：被告辛○○否認全部犯罪事實，其沒有義務證明自己有罪，而告訴人
    以被害人角色，在本案調查過程中誇大其詞，且告訴人本身
    亦有吸食甲基安非他命之習慣，被告辛○○並未逼迫其吸食
    甲基安非他命，又告訴人既自承其與被告辛○○間有債務糾
    紛，故被告辛○○要求告訴人簽發本票部分，可能僅係手段
    較不適當，但應無恐嚇之事云云。惟查：
    1.上揭犯罪事實二、(一)之部分：
      (1)證人即共同被告庚○○於本院96年10月16日審理中具結
        供證：「（問：剛才在場的人是否認識？）認識戊○○
        、辛○○、丁○○」、「（問：95年 1月15日晚上，在
        桃園村的民眾服務站，你是否有到該處？）有的，在那
        邊遇到丙○○、戊○○他們，我看到他們就馬上打電話
        給辛○○」、「（問：辛○○如何說？）叫我等一下」
        、「（問：後來如何離開該處？）後來辛○○打電話給
        我，問我在何處，因為他找不到地點，我出去看，看到
        他的車子，他的車子就開進來，開進來之後，辛○○問
        我丙○○在何處，我就說在那邊，辛○○就跟他說，錢
        要如何處理，辛○○下車時，手上就有拿東西，我當時
        就傻掉，辛○○就跟丙○○說你要不要上車，丙○○就
        上車，辛○○叫我坐後面，我就坐丙○○旁邊」、「（
        問：95年 1月15日晚上11點多時，辛○○到達桃源村的
        民眾服務站，你說他手上有拿東西，是何東西？）應該
        是刀子，因為視線不清，看不清楚長度」、「（問：是
        何種刀子？）因為昏暗，看不清楚，應該是柴刀之類」
        、「（問：辛○○上車後，刀子放在何處？）駕駛座旁
        邊」、「（問：辛○○有無要你控制丙○○的活動？）
        有，我原本要下車，辛○○說他一個人無法處理，怕他
        跑掉，叫我用夾克將丙○○的頭蓋住」、「（問：有無
        叫他不要亂跑？）沒有，那時車子已經在開」、「（問
        ：你們上車後，要去何處？）我不知道，辛○○車子開
        後，就一直開」、「（問：到達武陵附近產業道路時，
        是否是武陵橋的產業道路？）是」等語。又證人庚○○
        於檢察官偵查中具結證稱：伊於95年 1月15日晚上，見
        告訴人與人喝酒，乃以電話聯絡被告辛○○至該處，嗣
        被告辛○○即駕駛白色喜美小客車過來，並拿刀罵告訴
        人，要告訴人一起上車，伊則在旁用手攀著告訴人，叫
        告訴人上車，而告訴人上車後，伊原欲離去，惟被告辛○○稱人手不足，要伊與其一同搭車，伊上車後，被告
        辛○○即叫伊將夾克蓋住告訴人頭部，並由被告辛○○
        開車駛至武陵橋旁之產業道路等語。是證人庚○○前開
        證詞，既與下列證人即共同被告丁○○、證人戊○○、
        乙○○所證述之情節互核相符，應認可採。
      (2)證人丁○○於本院96年10月16日審理中具結供稱：「（
        問：是否記得95年 1月份時，你跟辛○○一起到延平鄉
        桃源村民眾服務站，開 1台喜美轎車，將丙○○載走的
        事情？）有的」、「（問：你們那天為何會到那裡？）
        庚○○打電話給辛○○，辛○○接的電話」、「（問：
        丙○○有無在現場？）有」、「（問：丙○○後來有無
        上你們的車？）有」、「（問：丙○○上車後，坐於何
        處？）後面」、「（問：跟誰坐一起？）庚○○」、「
        （問：是誰開車？）辛○○」等語，核與證人庚○○前
        揭證詞所述之情節大致相符，應可採信。
      (3)證人戊○○於本院96年10月16日審理中具結證稱：「（
        問：95年 1月15日晚上，你有在桃源民眾服務站那邊喝
        酒嗎？）我在場，但是沒有喝酒」、「（問：在場有哪
        些人？）我、乙○○、邱賢富、丙○○」、「（問：是
        否認識在庭被告？）認識，一個是丙○○的老闆，叫『
        阿添』（當場指認係辛○○），另一位是庚○○，不太
        熟，知道名字」、「（問：請敘述當時情形？）當天晚
        上，我們聚在一起喝酒，庚○○有來，坐下來一起談話
        ，後來丙○○說要上廁所，庚○○也說要上廁所，他們
        是不同地方上廁所，我有聽到庚○○講話很大聲，有對
        話的聲音，庚○○來我們喝酒地方沒多久，一臺白色轎
        車開過來，是辛○○開的，辛○○一下車就說阿海在哪
        裡，辛○○有拿刀……，當時我們很害怕，就先離開」
        、「（問：看到辛○○下車所拿的刀，是否描述一下？
        ）刀身就是彎的，含刀柄大約50公分長」、「（問：後
        來辛○○跟丙○○、庚○○從廁所出來時，你有無看到
        ？）我有看到他們三人走出」、「（問：當時有無看到
        那把刀子？）有，在辛○○手上」、「（問：當時有無
        人抓著丙○○？）有，辛○○跟庚○○都抓著丙○○」
        、「（問：他們三人出公廁時，他們三人位置為何？）
        丙○○在中間，庚○○及辛○○站兩旁」、「（問：他
        們如何抓住丙○○？）兩人抓住丙○○左右兩手」、「
        （問：你剛剛陳述，有看到丙○○與被告辛○○、庚○○走出公廁，是否確實看到，或是用想的？）確實看到
        他們抓住丙○○」、「（問：他們三人上白色轎車時，
        你有無看到？）有」等語，核與證人庚○○所證述被告
        辛○○在前開桃園村民眾服務站處，持刀強押告訴人上
        車經過之情節及證人丁○○所述之情節相符，應堪採信
        為真實。
      (4)證人乙○○於檢察官偵查中具結表明：伊於95年 1月15
        日晚上11時許，在延平鄉桃源村民眾服務站後方處，與
        證人戊○○、告訴人等人喝酒時，當場目擊被告辛○○
        駕駛白色喜美自小客車至該處，下車後即手持 1把連刀
        柄長約 1尺、刀頭呈彎曲狀之長刀，並步行至告訴人身
        旁，之後被告辛○○及共同被告庚○○即以該小客車，
        將告訴人載走等語。其復於本院96年11月21日審理中具
        結證稱：「（問：在檢察官處所述是否實在？）是實話
        」、「（問：他們如何到現場？）庚○○騎機車（當場
        指認在庭被告），過不久，有一臺轎車到達，就是另一
        人，一來就把丙○○叫到一棵樹旁邊」、「（問：開車
        的這另一人來時，身上有無帶任何東西下車？）一把刀
        」、「（問：如何知道是一把刀？）我有看到，因為他
        的車燈亮度有照到」、「（問：刀子大約有多長？）我
        現在記不清楚，我只知道是彎的」、「（問：拿刀的人
        ，是否就是後來開車到的人？）是的」、「（問：他把
        丙○○叫到樹下時，庚○○有無過去？）有」、「（問
        ：三人說話後，又發生何事情？）丙○○就被帶走」等
        語。證人乙○○上揭證詞，與證人庚○○就被告辛○○
        在桃園村民眾服務站處，持刀強押告訴人上車過程之證
        詞、證人丁○○及證人戊○○證述之情節互核相符，亦
        足信為真正。
      (5)證人即告訴人丙○○於本院96年11月21日審理中具結證
        稱：「（問：本案發生前後經過情形為何？）95年 1月
        15日晚上，在桃源村民眾服務站，當時我在那邊，跟朋
        友聊天，之後沒有多久，庚○○先到現場，他有打電話
        給辛○○，辛○○過沒有多久就開車到現場，當場他們
        二人將我架到車上……，我跟庚○○坐在後座，庚○○
        用我的外套蓋住我的頭，開向武陵大橋過去一點，在武
        陵產業道路停下」、「（問：有無欠辛○○債務？）沒
        有」、「（問：為何在偵查中，有提到有跟辛○○借一
        萬元？）有，之後已經還給他了」、「（問：案發當時
        就沒有欠被告等人金錢？）沒有」等語。又證人丙○○
        於檢察官偵查中具結指述：伊曾於94年 8月間向被告辛○○借1萬元，後因無力償還，被告辛○○乃提供鍊鋸
        要求伊至永康山區鋸牛樟木抵債，伊分別於同年8月、9
        月、11月間，上山鋸牛樟木 3次，上山鋸木期間，被告
        辛○○並多次提供安非他命供伊施用，伊鋸得牛樟木計
        約 2噸給被告辛○○後，認為前開債務已清償，而未再
        繼續採伐，惟被告辛○○以該鍊鋸為伊所弄壞為藉口，
        要求伊賠償金錢，伊不從，乃於95年 1月15日晚上11時
        許，遭被告辛○○及共同被告庚○○在前揭民眾服務站
        後方，共同持刀將伊強押上車，並載往武陵方向等語，
        是證人丙○○前揭證詞，與證人庚○○、丁○○、戊○○及乙○○所證述之情節互核亦大致相符，應堪信為真
        實。
      (6)此外，並有刑案現場測繪圖1紙、現場照片2張及告訴人
        夾克照片1張在卷可稽。
      (7)綜上，被告辛○○與證人庚○○係屬舊識，而被告辛○○確曾於上開時間，因證人庚○○之電話通知，明知告
        訴人於案發時已未積欠其任何款項，竟仍駕車至前揭民
        眾服務站後方處，下車後即手持柴刀，與證人庚○○共
        同將告訴人強押上車，並在車上指使證人庚○○以夾克
        蓋住告訴人頭部，而一同驅車前往武陵橋附近之另一現
        場乙節，自屬信而有徵。復參諸證人戊○○前揭所證述
        「辛○○有拿刀……，當時我們很害怕，就先離開」等
        語，益徵一般人見他人無故手持長刀前來，均會心生畏
        怖而迅速逃離現場，以免身遭不測，更何況被告辛○○
        手持長刀，直接至告訴人身旁責問其是否要上車，告訴
        人斯時之自由意志顯已受此現實惡害之抑制，而喪失據
        以為行動之自由，是被告辛○○以此脅迫方式，將告訴
        人強押上車並駛離該服務站之現場，其有剝奪告訴人行
        動自由之犯行甚明。
    2.上揭犯罪事實二、(二)之部分：
      (1)證人庚○○於本院96年10月16日審理中具結供證：「（
        問：到達武陵橋產業道路時，壬○○已經在現場了嗎？
        ）還沒有，我們先到達，壬○○才來」、（問：你們到
        武陵時，丙○○有無離開？）那時我有打他，我打他時
        ，他要跑，又被我抓住，又打他」、「（問：你們打他
        ，是誰開口？）我先出手」、「（問：只有你一個人打
        他，或是還有其他人？）辛○○也有打」、「（問：幾
        個人抓他？）我跟辛○○」、「（問：丙○○在武陵橋
        要跑時，你陳述被你和辛○○、壬○○抓回，他跑的距
        離多遠？）打他，他跑，跑了差不多4到5公尺，就被我
        抓回」、「（問：你跟辛○○打丙○○時，壬○○有無
        加入？）有」、「（問：壬○○如何打丙○○？）也是
        這樣打，用拳頭，有無用腳踢，已經記不得」、「（問
        ：抓回後，你跟辛○○、壬○○才又一起打他？）是的
        」、「（問：你們打完抓回丙○○時，有無綁他？）有
        」、「（問：根據你在偵查中陳述，抓回時，辛○○才
        說把他綁起？）對，因為怕他又跑」、「（問：辛○○
        用以綑綁丙○○的位置為何？）手」、「（問：叫你綁
        的或是親自綁的？）叫我綁的。剛開始丙○○上車時還
        沒有，在武陵那邊打完他，他要跑，怕他再跑，所以綁
        他」、「（問：繩子是誰拿給你的？）沒有人拿，車上
        就有，我自己拿的」、「（問：到寶華山過程中，丙○○的手是否被綑綁？）應該是」、「（問：何人決定將
        丙○○載到寶華山區工寮？）據我瞭解，是辛○○」、
        「（問：辛○○有要丙○○簽本票的事情，是否知悉？
        ）知道，我不太記得當時的情形，他是跟壬○○講的，
        那時應該是早上」、「（問：何人叫壬○○去買紙、筆
        、本票及早點？）辛○○」、「（問：寫本票的地方，
        是誰說要讓丙○○來個高空彈跳？）辛○○所說」、「
        （問：簽本票並非在工寮，而是在車上？）在車上」、
        「（問：簽完本票後，有何動作？）簽完本票，辛○○
        麻煩壬○○送他回家」等語。又證人庚○○於檢察官偵
        查中具結供稱：伊在共同被告壬○○開車至上開武陵橋
        產業道路現場後，有與壬○○分別以手揮打告訴人，被
        告辛○○則叫告訴人坐在地上，並用腳踢告訴人，在毆
        打過程中，告訴人有逃跑，但旋遭其捉回，並繼續毆打
        之，被告辛○○並稱「把他綁起來」，嗣由被告辛○○
        開共同被告壬○○之小貨車另辦他事，伊則開小客車載
        壬○○及告訴人至鹿野往鸞山村某河堤上之工寮旁，等
        候被告辛○○之會合，在這過程中，告訴人之手均被綁
        著，頭部亦遭蓋住，而被告辛○○返回後，其一行人即
        驅車至寶華山區某處，被告辛○○至該處，即叫共同被
        告壬○○買本票及筆等物品，至早上7、8點，被告辛○○要求告訴人簽本票4、5張，金額合計約30萬元，簽完
        後，被告辛○○叫共同被告壬○○載告訴人離開，伊則
        由被告辛○○載離現場等語。復經本院訊以：「（問：
        你是否有拿丙○○的手蓋指印？）那時本票已經簽好…
        …，我看到金額部分沒有蓋章，我有經驗，所以才說金
        額部分要蓋手印，我叫丙○○要蓋」等語。是證人庚○○前開證詞，業已供承其與被告辛○○一同將頭部遭物
        覆蓋之告訴人強押至武陵橋現場後，二人與嗣後抵達現
        場之共同被告壬○○，共同在同一時地輪流對告訴人施
        以拳打腳踢之傷害行為，而為防止告訴人逃走，被告辛○○復指示證人庚○○繩綁告訴人雙手，三人繼續剝奪
        丙○○之行動自由，迨至寶華山區現場，被告辛○○又
        指示共同被告壬○○下山購得空白本票紙等物後，被告
        辛○○乃出言恐嚇告訴人，致告訴人心生畏怖，而簽發
        前開金額合計約30萬元之本票4、5張，在完成本票之發
        票行為不久後，被告辛○○等人即回復告訴人之行動自
        由等節甚屬明確。
      (2)證人即共同被告壬○○於本院96年11月21日審理中具結
        供承：「（問：辛○○打電話給你時，你人在何處？）
        我在武陵橋工寮釋迦園」、「（問：他有無告訴你到那
        邊？）他打電話叫我到武陵橋產業道路，鳳梨園那邊」
        、「（問：是辛○○要你到現場嗎？）他跟我說他在那
        邊，要我過去，我就過去」、「（問：你在武陵產業道
        路，鳳梨園那邊，有無看到庚○○和辛○○打丙○○？
        ）有看到有人在打，但是沒有看很清楚。我有看到庚○○打丙○○，也有看到辛○○打丙○○」、「（問：丙○○的手有無被綁？）沒有」、「（問：如何去寶華山
        ？）開車，我開我的車」、「（問：你的貨車有無載人
        ？）沒有」、「（問：他們開另一臺車？）對」、「（
        問：誰提議要買本票？）辛○○叫我買的」、「（問：
        本票金額是誰講出來給丙○○簽的？）辛○○講的」、
        「（問：簽立本票的印泥，是否你拿去的？）我記不清
        楚，好像是辛○○從自己的小包包內拿出」、「（問：
        你們後來幾點到達延平派出所？）中午12點快要到 1點
        左右」等語。又證人壬○○於檢察官偵查中具結供稱：
        被告辛○○於95年 1月15日晚上11時至12時間，有打電
        話要伊至鹿野鄉武陵橋附近之鳳梨園，伊駕駛貨車抵達
        現場，看到告訴人從車上被押下車，跪在地上，被告辛○○與共同被告庚○○有用手及腳毆打告訴人，被告辛○○並說告訴人「借錢又亂騙」（臺語），之後被告辛○○開伊之貨車去加油，並叫伊坐白色喜美小客車，由
        共同被告庚○○駕駛該小客車，伊及告訴人則坐後座，
        至鹿野往鸞山堤防之某崗哨處等候被告辛○○，告訴人
        在此期間均被自己之衣服套住，會合後，被告辛○○駕
        駛小客車，伊則開小貨車，一行人至寶華山區某處休息
        ，天亮時，被告辛○○要伊買本票紙、筆等物品，伊於
        早上 8時許購得上開物品返回後，被告辛○○與共同被
        告庚○○即逼告訴人簽寫 4張本票，其中2張之金額為5
        萬元、8 萬元，伊返家後，曾在電話中向被告辛○○告
        知，警方已在尋找告訴人，並問其何時要放告訴人回家
        ，嗣伊再返回上開寶華山現場，由伊駕駛該小貨車送告
        訴人至延平派出所，途中曾至寶華山下某雜貨店購買保
        力達及香菸等語。是證人壬○○前開證詞，則指明被告
        辛○○與共同被告庚○○於前揭時間，在武陵橋現場將
        告訴人強押下車，並輪流對告訴人施以拳打腳踢之傷害
        行為後，被告辛○○、共同被告庚○○與證人壬○○三
        人繼續剝奪告訴人之行動自由，迨至寶華山現場，被告
        辛○○乃指示證人壬○○購得空白本票等物後，於95年
        1月16日上午8時許，由被告辛○○強逼告訴人簽發本票
        4張，其中2張金額分別為5萬元及8萬元，之後被告辛○○即回復告訴人之行動自由，並由證人壬○○駕駛該小
        貨車將告訴人載離寶山現場等情。
      (3)證人丙○○於本院96年11月21日審理中具結證稱：被告
        辛○○開車在武陵產業道路停下後，伊有跑一段路，但
        被共同被告庚○○抓到，被告辛○○與共同被告庚○○
        就打伊，之後共同被告庚○○用塑膠繩反綁伊之雙手，
        並將伊拖上車坐在後座，伊之頭部仍是被蓋住，嗣後共
        同被告庚○○有帶伊下車在某處盤坐，隔約1、2小時後
        ，仍是共同被告庚○○帶伊上車，斯時天已將亮，被告
        辛○○則開車到寶華山某處，之後共同被告庚○○將伊
        之手解開，坐在伊左邊，共同被告壬○○站在伊旁邊窗
        戶旁，被告辛○○向共同被告庚○○說，叫伊簽立本票
        ，伊即依被告辛○○要伊簽立之本票金額簽，簽完後就
        待在該處，直到被告辛○○接聽電話後，被告辛○○即
        叫共同被告壬○○回至該處，叫壬○○帶伊到延平派出
        所銷案等語。復經本院訊以：「（問：你上車之後，庚○○除了用你的衣服蓋住你的頭部外，還有無用塑膠帶
        綁你的雙手？）是在武陵產業道路才開始綁我的雙手」
        、「（問：你臉部被蓋住，是在何時？）在民眾服務站
        就被蓋住，直到在簽本票時，才被打開」、「（問：有
        無欠辛○○債務？）沒有」、「（問：案發當時就沒有
        欠被告等人金錢？）沒有」、「（問：既然沒有欠錢，
        為何他們會叫你簽立本票？）我也不知道」、「（問：
        既然沒有欠錢，當時為何要簽立本票？）因為當時我還
        在車上，辛○○在前面駕駛座，丁○○在駕駛座旁邊，
        庚○○在我旁邊，壬○○在我坐的窗戶邊，他們叫我簽
        的」、「（問：有無人壓著你的手寫本票？）庚○○壓
        著我的左手按指印，至於有無人壓著我的手寫本票，我
        記不清楚了」等語。又證人丙○○於檢察官偵查中具結
        指稱：被告辛○○於晚上12時許，將白色喜美小客車停
        在武陵橋右轉之產業道路旁，先將伊拉出車外，並命伊
        盤坐在地上後，開始與共同被告庚○○毆打伊，伊趁被
        告辛○○、共同被告庚○○與壬○○三人交談之際，拔
        腿逃跑，但仍被其捉回，並繼續對伊施以拳打腳踢，共
        同被告庚○○並用束電線之塑膠繩將伊雙手反綁後，繼
        續載伊至某不詳地點及寶華山處，此期間，伊之頭部一
        直被套住，到達寶華山時，伊有聽到雞鳴，後來伊有被
        迫簽發本票4張，金額分別為18萬元、8萬元、5萬元及2
        萬元，共同被告庚○○並強押伊之左手拇指蓋手印在本
        票上，之後共同被告壬○○有先離開，嗣被告辛○○又
        聯絡共同被告壬○○將伊載走等語。是證人丙○○上開
        指證，核與證人庚○○、壬○○前開證述之情節大致相
        符，應堪信為真正。
      (4)證人潘秀慧於偵查中證述：共同被告壬○○與告訴人曾
        於95年 1月16日中午12時30分許，至其所經營位在臺東
        縣鹿野鄉○○路83號之商店內，一同購買保力達及香菸
        ，並由共同被告壬○○付帳後一同離去，二人與平時進
        入該商店購物之客人無異，並無何異常之處等語屬實，
        足認告訴人於斯時即未受有任何行動自由之限制，益徵
        告訴人係於同日中午11時至12時間，即回復其行動之自
        由。
      (5)此外，復有慈濟醫院關山分院95年 1月16日出具之診斷
        證明書1紙、現場照片1張、共同被告壬○○指證被告辛○○之指認犯罪嫌疑人紀錄表1份等件附卷可參。
      (6)綜上，被告辛○○與共同被告庚○○、壬○○三人確曾
        於前揭時地，共同傷害告訴人，復指示共同被告庚○○
        以塑膠繩反綁告訴人雙手，並將告訴人載至鹿野往鸞山
        村之某河堤工寮旁處，之後則由被告辛○○將告訴人載
        往寶華山區某處，而繼續剝奪告訴人之行動自由，嗣被
        告辛○○指示共同被告壬○○購得空白本票紙及筆等物
        品後，被告辛○○則在寶華山區，以要讓告訴人「高空
        彈跳」等語恫嚇告訴人，致告訴人心生畏怖，強行脅迫
        告訴人當場簽發前開本票 4張並交付之，而該本票經共
        同被告庚○○當場確認已完成發票行為後，被告辛○○
        見其恐嚇取財之目的既達，乃於同日中午11時至12時間
        ，要求共同被告壬○○將告訴人載至延平派出所，而回
        復告訴人之行動自由等節，信堪認為屬實，是被告辛○○承前揭犯罪事實二、(一)而繼續剝奪告訴人之行動自由
        ，並有傷害及恐嚇取財之犯行，至為灼然。
    3.上揭犯罪事實二、(三)之部分：
    　(1)證人丙○○於本院96年11月21日審理中具結證稱：「（
      　問：本案發生前後經過情形為何？）辛○○叫我簽立本
        票的金額，我就照他的意思簽，簽完後……，叫壬○○
        帶我到延平派出所銷案，並且拿一包安非他命給我」、
        「（問：95年 1月16日，被警察查獲時，身上有二包安
        非他命，這二包毒品來源為何？）辛○○與壬○○拿給
        我的」「（問：二個人拿給你，是如何拿給你？）辛○○先給我一包，壬○○再拿一包給我」、「（問：都是
        在寶華山交付嗎？）都是寶華山那邊給我，先後差沒有
        十分鐘」、「（問：辛○○叫壬○○把你送走時，有給
        你一包安非他命？）是的」、「（問：辛○○在寶華山
        拿安非他命給你時，是你跟他要的，或是他主動拿給你
        ？）他主動拿給我」、「（問：辛○○給你安非他命時
        ，有無交代壬○○什麼事，或是跟你講什麼話？）就是
        到延平派出所銷案」、「（問：就當時你與他相處狀況
        ，你認為他給你這包安非他命，是想這件事情就這樣結
        束，拿這包安非他命給你吸食？）是」、「（問：所以
        這包毒品並不會跟你收錢，就是給你的意思？）是」、
        「（問：辛○○拿安非他命給你時，是否有說不吸食的
        話，你女朋友會有事情？）當時沒有說，是事後在電話
        中，跟壬○○講的」等語，核與證人壬○○於檢察官偵
        查中具結供稱：「（問：丙○○身上兩包安非他命，究
        竟是誰給他的？）一包是辛○○在我要從寶華山下來時
        丟給丙○○，另一包是我吃剩的」等語相符，並有查獲
        之安非他命照片5張、扣押物品清單1紙在卷可佐，而查
        獲之甲基安非他命 2包（驗餘淨重合計0.4483公克），
        經送慈濟大學濫用藥物檢驗中心以酵素免疫法及氣相層
        析質譜分析法鑑驗結果，確含有第二級毒品甲基安非他
        命成分，此有本院95年度聲字第 652號裁定及該檢驗中
        心鑑定書在卷可稽，足認被告辛○○在釋放告訴人前，
        在前開寶華山現場無償交付予告訴人之物確屬甲基安非
        他命，且被告辛○○交付該甲基安非他命 1包予告訴人
        ，目的在避免告訴人事後四處張揚其上揭犯行，甚至向
        檢警訴請追查，且被告辛○○在交付上開甲基安非他命
        予告訴人之時，並未以任何言語或肢體上之強暴、脅迫
        或其他非法方式，強使告訴人施用其所轉讓之甲基安非
        他命。
      (2)至證人丙○○於本院96年11月21日審理中具結證稱：「
        （問：你們幾個人有一起吸食這二包安非他命嗎？）快
        到四維時，有跟壬○○一起吸食安非他命」、「（問：
        在何時、何地吸食？）在釋迦園」、「（問：何人開車
        ？）壬○○」、「（問：車上只有你們二人？）是」、
        「（問：進入釋迦園，是車子開進去，或是你們下車進
        去？）車子開進去，我們沒有下車」、「（問：你坐前
        座或是後座？）那是二人座的小發財車」「（問：誰使
        用吸食器？）壬○○先去買電燈泡，我在車上等，他下
        車沒有幾分鐘，買回來之後，利用電燈泡點安非他命，
        壬○○先吸食，吸食完後，再遞給我吸食」、「（問：
        壬○○去買燈泡時，有無說是為了吸食安非他命？）他
        沒有說，我知道他買電燈泡是為了吸食安非他命」、「
        （問：壬○○所吸食的安非他命是從他自己身上取出，
        或是辛○○和壬○○交給你的二包安非他命？）他是跟
        另一臺車子拿的，因為他開車送我回去，在寶華大橋遇
        到另一個我不認識的人，壬○○跟對方拿的」、「（問
        ：你後來跟壬○○施用的安非他命，是誰提供的？）是
        壬○○跟另一臺車的人拿的，壬○○拿給我，到了釋迦
        園，他叫我拿出來，他先施用」、「（問：你吸食的安
        非他命，是你身上的安非他命，還是另外的安非他命？
        ）那時我身上只有辛○○給我的那包安非他命，我所指
        壬○○給我的另一包，就是壬○○在寶華大橋遇到那個
        人，所給的另一包安非他命」、「（問：壬○○跟你吸
        食的安非他命，就是在寶華大橋拿到的，你所謂壬○○
        給你的那包安非他命？）是的」、「（問：為何在那邊
        吸食安非他命？）壬○○說要在那邊吸食」、「（問：
        壬○○給你吸食毒品之前，你說他有與辛○○通一通電
        話？）是的」、「（問：辛○○拿安非他命給你時，是
        否有說不吸食的話，你女朋友會有事情？）當時沒有說
        ，是事後在電話中，跟壬○○講的」、「（問：壬○○
        有無說這是辛○○的意思，你一定要吸食？）好像沒有
        講，他接完電話，就將安非他命遞給我，他是先通電話
        完，再吸食安非他命」等語，核與證人壬○○於本院96
        年11月21日審理中具結供稱：「（問：你們後來幾點到
        達延平派出所？）中午12點快要到 1點左右」、「（問
        ：你載丙○○離開現場時，是否在路上遇到一個人拿安
        非他命給你？）有的」、「（問：95年 1月16日當天，
        你跟誰一起吸食安非他命？）跟丙○○」等語大致相符
        ，可認告訴人在經被告辛○○釋放後，曾與共同被告壬○○在某處釋迦園內，共同施用甲基安非他命之事。然
        而，告訴人在前開釋迦園內施用甲基安非他命，究係出
        於其自由意願，抑或係因被告辛○○恫以「如不吸食，
        告訴人之女友會有事情」等語之惡害通知，致告訴人心
        生畏怖，進而施用乙節，尚有疑義。惟查，被告辛○○
        在交付上揭甲基安非他命予告訴人，並釋放告訴人後，
        其確曾撥打電話予共同被告壬○○而與之通話之事，業
        據證人庚○○於檢察官偵查中具結供稱：伊由被告辛○○搭載離開前揭寶華山現場後，被告辛○○在車上有與
        共同被告壬○○間有通電話等語，核與證人壬○○、丙○○於本院審理中結證之情節相符，應屬可信。然告訴
        人前開施用甲基安非他命究係出於其自由意願，抑或係
        因被告辛○○之脅迫而不得不施用乙情，經查：
     　 證人庚○○於檢察官偵查中具結證稱：該通電話之內
          容係共同被告壬○○等一下會與告訴人去拿樹木，被
          告辛○○叫壬○○載告訴人回家等語。又證人壬○○
          於本院審理中具結陳稱：被告辛○○打給伊，叫伊載
          告訴人回去後，再打電話給被告辛○○等語。而證人
          丙○○於本院審理中先具結證稱：「（問：電話內容
          為何？）不太曉得」等語，復於同日審理中具結陳稱
          ：「（問：辛○○當時跟壬○○說什麼？）如果沒有
          吸的話，我的女朋友會有事情」、「（問：所以陳志
          添在寶華山給你安非他命時有說不吸食，小心你老婆
          ？）那是在釋迦園時，因為壬○○跟辛○○的電話通
          話內容，我的確有聽到」等語，另證人丙○○於檢察
          官偵查中具結指述：伊與共同被告壬○○在釋迦園吸
          食安非他命，乃係因壬○○接到被告辛○○打來之電
          話，被告辛○○在電話中說，如果伊不吸食，伊之女
          友會完蛋，伊因害怕而吸食，伊會聽到該電話內容，
          係因壬○○將電話聲音調的很大聲等語。是互核上開
          證人間之證詞既屬不一，且證人丙○○之證述亦前後
          反覆，又無其他證據可資佐憑何人前開證詞較為可採
          ，則上開電話之真實內容究竟為何，猶非無疑。
        復參以證人庚○○於本院96年10月16日審理中具結供
          證：「（問：壬○○與丙○○有吸食安非他命，你有
          無看到？）有，不是跟壬○○，是跟辛○○」、「（
          問：在何處吸食？）寶華的工寮那邊」、「（問：時
          間為何？）不太記得，早上吧」、「（問：辛○○有
          無逼丙○○吸食安非他命，不吸食的話，要找他女朋
          友？）沒有，當時我看到辛○○在吸食，問丙○○要
          不要，丙○○拿了就吸食，沒有說其他的話，那時本
          票已經處理好了」等語，堪認告訴人在經釋放前，即
          本於其自由意願，而在前開寶華山區現場與被告陳志
          添一同施用甲基安非他命乙事屬實。
        再衡諸證人丙○○於本院審理中具結證稱：「（問：
          95年 1月15日，在那時候，你有無吸食安非他命的習
          慣？）在幾個月之前有」、「（問：吸食多久？）差
          不多半年，我有勒戒」、「（問：你勒戒之前吸食的
          安非他命從何而來？）辛○○那邊來的」、「（問：
          那 6個月的吸食期間，毒品是辛○○送你的，你買的
          ，或是其他原因給你的？）有買的，也有給的」等語
          ，益徵告訴人在案發之前，其本身即有施用甲基安非
          他命之習慣，且其施用之甲基安非他命多係由被告陳
          志添所供應，則其在案發時與共同被告壬○○一同施
          用甲基安非他命，是否係因受被告辛○○之脅迫行為
          所致，已非無疑。
        況證人丙○○於本院審理中亦具結陳明：「（問：陳
          國生有無說這是辛○○的意思，你一定要吸食？）好
          像沒有講，他接完電話，就將安非他命遞給我，他是
          先通電話完，再吸食安非他命」、「（問：壬○○有
          無強迫你一定要吸食？）沒有」、「（問：你當時是
          否也想吸食？）那時我並沒有想吸食，但是我全身被
          打的很痛」、「（問：被打的很痛，與吸食毒品有何
          關係？）吸食毒品，比較不會痛」、「（問：因為吸
          食毒品比較不會痛，所以壬○○拿給你，你就吸食？
          ）他遞給我，我就吸了」、「（問：你到底是因為身
          體痛，才吸食安非他命，還是辛○○威脅你，你才吸
          食安非他命？）都有」、「（問：如果辛○○不打那
          通電話，讓你聽到威脅你老婆的話，你是否會吸食安
          非他命？）會」等語無訛，足認告訴人縱令未受被告
          辛○○之脅迫，仍會本其施用甲基安非他命之決意，
          進而施用之，是其施用甲基安非他命與否之自由意願
          ，顯未受被告辛○○之影響。
        是以，告訴人於上開時地施用甲基安非他命，既係出
          於其自由意願所為，自難認被告辛○○有何以脅迫等
          方法，強使告訴人施用甲基安非他命之事。
      (3)綜上足認被告辛○○為息事寧人，避免告訴人訴請檢警
        追查其前揭犯行，其確曾於上開時地，無償轉讓上開甲
        基安非他命 1包予告訴人，嗣告訴人與共同被告壬○○
        一同施用甲基安非他命，乃係本於其自由意願所為，而
        非因受被告辛○○之脅迫行為所致，是被告辛○○前開
        轉讓甲基安非他命予告訴人之犯行至為明確。
    4.綜上所述，被告辛○○有上揭犯罪事實二之全部犯行，甚
      屬明顯，上開所辯，要屬卸責之詞，當無可採，而其辯護
      人為被告辛○○所辯稱告訴人自認其與被告辛○○間有債
      務糾紛乙事，核與卷附告訴人於本院審理中所結證之事實
      未合，況被告辛○○於本院審理中亦坦承其與告訴人間並
      無債權債務關係無訛，又其餘辯護意旨，亦與上開證據所
      顯示之事實未盡相符，委無可採。本案事證業臻明確，被
      告辛○○前揭犯行均堪認定，應予依法論科。
  (三)被告庚○○之部分：
    1.上揭犯罪事實二、(一)、(二)之剝奪告訴人行動自由及傷害等
      犯行，業據被告庚○○迭於檢察官偵查中及本院審理時坦
      白承認，核與證人丁○○、戊○○於本院審理中具結證述
      之情節、證人乙○○、壬○○、丙○○於檢察官偵查中及
      本院審理時具結證稱之情節及證人潘秀慧於警詢及偵查中
      陳述之情節（均詳如貳、一、(二)被告辛○○部分之論述）
      大致相符，並有慈濟醫院關山分院95年 1月16日出具之診
      斷證明書、刑案現場測繪圖各1紙、現場照片3張及告訴人
      夾克照片 1張、共同被告壬○○指證被告庚○○之指認犯
      罪嫌疑人紀錄表 1份附卷可據。綜上足認被告庚○○之自
      白確與事實相符，事證明確，被告庚○○之妨害自由及傷
      害犯行，洵堪認定。
    2.訊據被告庚○○則矢口否認有犯罪事實二、(二)之恐嚇取財
      犯行，辯稱：共同被告辛○○與告訴人間有債務糾紛，伊
      於其二人在車內簽完本票後，方進入車內，伊不知本票所
      簽發金額為何，伊係見本票上金額部分未蓋章，乃叫告訴
      人要蓋手印，而告訴人當時意識有些迷糊，伊才抓告訴人
      之手蓋印，並未硬逼告訴人簽立本票云云。惟查，證人丙○○於本院96年11月21日審理中具結證稱：「（問：本案
      發生前後經過情形為何？）之後庚○○將我的手解開，坐
      在我左邊，壬○○站在我旁邊窗戶邊，辛○○跟庚○○講
      ，叫我簽立本票，辛○○叫我簽立本票的金額，我就照他
      的意思簽」、「（問：有無欠辛○○債務？）沒有」、「
      （問：案發當時就沒有欠被告等人金錢？）沒有」、「（
      問：既然沒有欠錢，為何他們會叫你簽立本票？）我也不
      知道」、「（問：既然沒有欠錢，當時為何要簽立本票？
      ）因為當時我還在車上，辛○○在前面駕駛座，丁○○在
      駕駛座旁邊，庚○○在我旁邊，壬○○在我坐的窗戶邊，
      他們叫我簽的」、「（問：有無人壓著你的手寫本票？）
      庚○○壓著我的左手按指印」等語，核與證人壬○○於本
      院同日審理中具結供陳：「（問：本票的手印是你蓋的，
      還是有人抓你的手蓋的？證人丙○○答：是庚○○抓我的
      手蓋的。審判長問究竟為何？）我錯了，我看的是庚○○
      抓著丙○○的手蓋指印」等語相符，足認被告庚○○在共
      同被告辛○○以惡害脅迫告訴人簽發本票時，被告庚○○
      非但在該小客車內分擔控制告訴人行動之任務，並在告訴
      人書立該本票後，強捉告訴人之左手拇指使之捺印在該本
      票上。是被告庚○○上開所辯，顯係事後飾卸之詞，委無
      足採。本案事證甚為明確，被告庚○○前揭恐嚇取財之犯
      行同堪認定，應予依法論科。
  (四)被告壬○○之部分：
    1.上揭犯罪事實二、(二)之剝奪告訴人行動自由、傷害及恐嚇
      取財等犯行，業據被告壬○○於本院審理中坦白承認，核
      與證人庚○○、丙○○於偵訊時及本院審理中具結證稱之
      情節及證人潘秀慧於偵查中陳述之情節大致相符（均詳如
      貳、一、(二)被告辛○○部分之論述），並有慈濟醫院關山
      分院95年1月16日出具之診斷證明書、現場照片5張附卷可
      憑。綜上足認被告壬○○之自白確與事實相符，事證明確
      ，被告壬○○之妨害自由、傷害及恐嚇取財犯行，應堪認
      定。
    2.訊據被告壬○○坦承有於前揭時地，無償交付甲基安非他
      命 1包予告訴人，並共同施用之情事，並堅決否認有以脅
      迫方法使人施用第二級毒品之犯行，辯稱：告訴人施用之
      甲基安非他命係伊拿出要一起施用，伊係請其施用，並未
      強迫告訴人要施用甲基安非他命，而係告訴人自己要吸食
      的，伊與告訴人一起施用甲基安非他命前，共同被告辛○○有打電話給伊，內容係伊載告訴人回去後，要打電話給
      共同被告辛○○，並未談及甲基安非他命之事，告訴人身
      上所扣得之甲基安非他命2包，有1包係其共同施用所剩，
      伊無法確定係哪1包等語。而其辯護人則為被告壬○○辯
      稱：告訴人本身即有吸食之意願，被告壬○○未強迫其吸
      食甲基安非他命，而被告壬○○與共同被告辛○○之通話
      內容，尚難僅憑告訴人單一指述即遽以認定，蓋告訴人雖
      稱共同被告辛○○在電話中有說到對告訴人女友不利之事
      ，然告訴人並非談話對象，其所聽聞之內容可能有錯誤或
      出入，且此話亦非被告壬○○所言等語。經查，證人丙○○於本院96年11月21日審理中具結證稱：「（問：95年1
      月16日，被警察查獲時，身上有二包安非他命，這二包毒
      品來源為何？）辛○○與壬○○拿給我的」「（問：二個
      人拿給你，是如何拿給你？）辛○○先給我一包，壬○○
      再拿一包給我」、「（問：都是在寶華山交付嗎？）都是
      寶華山那邊給我，先後差沒有10分鐘」、「（問：你們幾
      個人有一起吸食這二包安非他命嗎？）快到四維時，有跟
      壬○○一起吸食安非他命」、「（問：在何時、何地吸食
      ？）在釋迦園」、「（問：何人開車？）壬○○」、「（
      問：車上只有你們二人？）是」、「（問：誰使用吸食器
      ？）壬○○先去買電燈泡，我在車上等，他下車沒有幾分
      鐘，買回來之後，利用電燈泡點安非他命，壬○○先吸食
      ，吸食完後，再遞給我吸食」、「（問：壬○○去買燈泡
      時，有無說是為了吸食安非他命？）他沒有說，我知道他
      買電燈泡是為了吸食安非他命」、「（問：壬○○所吸食
      的安非他命是從他自己身上取出，或是辛○○和壬○○交
      給你的二包安非他命？）他是跟另一臺車子拿的，因為他
      開車送我回去，在寶華大橋遇到另一個我不認識的人，壬○○跟對方拿的」、「（問：你後來跟壬○○施用的安非
      他命，是誰提供的？）是壬○○跟另一臺車的人拿的，壬○○拿給我，到了釋迦園，他叫我拿出來，他先施用」、
      「（問：你吸食的安非他命，是你身上的安非他命，還是
      另外的安非他命？）那時我身上只有辛○○給我的那包安
      非他命，我所指壬○○給我的另一包，就是壬○○在寶華
      大橋遇到那個人，所給的另一包安非他命」、「（問：壬○○跟你吸食的安非他命，就是在寶華大橋拿到的，你所
      謂壬○○給你的那包安非他命？）是的」、「（問：為何
      在那邊吸食安非他命？）壬○○說要在那邊吸食」、「（
      問：壬○○給你吸食毒品之前，你說他有與辛○○通一通
      電話？）是的」、「（問：辛○○拿安非他命給你時，是
      否有說不吸食的話，你女朋友會有事情？）當時沒有說，
      是事後在電話中，跟壬○○講的」、「（問：壬○○有無
      說這是辛○○的意思，你一定要吸食？）好像沒有講，他
      接完電話，就將安非他命遞給我，他是先通電話完，再吸
      食安非他命」等語明確，並有查獲之甲基安非他命照片5
      張、扣押物品清單1紙在卷可考，而查獲之甲基安非他命2
      包（驗餘淨重合計0.4483公克），經送慈濟大學濫用藥物
      檢驗中心以酵素免疫法及氣相層析質譜分析法鑑驗結果，
      確含有第二級毒品甲基安非他命成分，此有本院95年度聲
      字第652號裁定及該檢驗中心鑑定書在卷可參，綜合告訴
      人上揭指述及前開證據可證明，被告壬○○在告訴人經釋
      放後，而與其一同施用甲基安非他命前，確曾無償交付1
      包物品予告訴人，而該物品確屬甲基安非他命，且該包甲
      基安非他命係被告壬○○由某真實姓名不詳之成年人處所
      取得，而非直接由共同被告辛○○所交付，再由被告壬○○轉交予告訴人。
    3.又被告壬○○於施用甲基安非他命前，雖曾接獲共同被告
      辛○○之來電，惟該通電話之真實內容不明已如上述，此
      亦無法證明被告壬○○轉讓安非他命係來自共同辛○○所
      指示，更何況被告壬○○並未將該通電話之內容轉述給告
      訴人知悉，亦未強迫告訴人施用甲基安非他命，堪認被告
      壬○○與告訴人一同施用甲基安非他命時，其並未向告訴
      人施以何強暴、脅迫或其他非法方法，而強令告訴人施用
      之。再參以告訴人在案發前本即有施用甲基安非他命之習
      慣，且其在經釋放前，猶與共同被告辛○○一同在寶華山
      現場施用甲基安非他命，而共同被告辛○○在指示被告壬○○將告訴人載離寶華山區現場時，亦未向被告壬○○交
      待要轉讓甲基安非他命予告訴人或強逼要告訴人施用之，
      復參諸告訴人在本院審理中作證明確指稱，無論共同被告
      辛○○有無對其施以脅迫，均不影響其施用安非他命之決
      意，此均如上述。由此更可印證被告壬○○並未以脅迫等
      方法，強令告訴人施用甲基安非他命，而係告訴人本身出
      於其自由之意願所施用甚明。
    4.是以，告訴人於上開時地施用甲基安非他命，既係出於其
      自由意願所為，要難認被告壬○○有何以脅迫等方法使告
      訴人施用甲基安非他命之事。綜上足認被告壬○○之自白
      確與事實相符，事證明確，被告壬○○轉讓安非他命之犯
      行，亦堪認定，應予依法論科。
二、論罪與量刑：
  (一)查被告辛○○、庚○○、壬○○行為後，刑法業於94年2月2
    日修正公布，並於95年7月1日生效施行，關於刑法變更後之
    新舊法律適用問題，均應依修正後刑法第2條第1項「行為後
    法律有變更者，適用行為時之法律。但行為後之法律有利於
    行為人者，適用最有利於行為人之法律」之規定，依「從舊
    從輕」之原則，以為決定；且比較時應就罪刑有關之共犯、
    未遂犯、想像競合犯、牽連犯、連續犯、結合犯，以及累犯
    加重、自首減輕暨其他法定加減原因（如身分加減）與加減
    例等一切情形，綜其全部罪刑之結果而為比較（最高法院95
    年度第八次刑庭會議決議參照）。茲就本案涉及新舊法比較
    部分，說明如下：
    1.共犯：刑法第28條有關共同正犯之規定，修正前正犯定義
      係為共同「實施」犯罪。依刑法修正立法理由，修正前所
      指「實施」概念，涵蓋「陰謀、預備、著手、實行（31年
      院字2404號解釋參照），範圍較廣。修正後刑法第28條針
      對正犯意義，重新定義為共同「實行」犯罪。依刑法修正
      立法理由，修正後正犯定義，則僅限於「實行」而已，而
      「實行」則著重於直接從事構成犯罪事實之行為，是新法
      共同正犯之範圍已有限縮，排除陰謀犯、預備犯之共同正
      犯。新舊法就共同正犯之範圍既因此而有變動，自屬犯罪
      後法律有變更，而新法之規定均非較有利於被告三人，應
      適用被告辛○○、庚○○、壬○○行為時之規定。
    2.罰金刑部分：刑法第277條第1項傷害罪、第302條第1項以
      非法方法剝奪人之行動自由罪、第346條第1項恐嚇取財罪
      ，其法定刑均有罰金刑之規定，又毒品危害防制條例第 8
      條第2項轉讓第二級毒品罪、藥事法第83條第1項轉讓禁藥
      罪亦有罰金刑之規定，依刑法第11條前段規定，自有刑法
      第33條第5款規定之適用。刑法第33條第5款關於罰金之最
      低數額部分，修正前刑法第33條第 5款規定「罰金：（指
      銀元）1 元以上」，而銀元與新臺幣間之折算標準，依現
      行法規所定貨幣單位折算新臺幣條例規定，係以銀元 1元
      折算新臺幣3元，修正後刑法第33條第5款則規定「罰金：
      新臺幣 1,000元以上，以百元計算之」，經比較修正前、
      後之規定，修正後刑法第33條第 5款所定罰金之最低數額
      ，較之修正前提高，自以修正前刑法第33條第 5款之規定
      有利於被告辛○○、庚○○、壬○○。
    3.牽連犯部分：刑法第55條後段牽連犯之規定業經修正刪除
      ，刪除後數行為將予分論併罰，而數罪併罰之結果較論以
      牽連犯裁判上一罪之情形為重。經比較新舊法結果，以修
      正前舊法之規定有利於被告辛○○、庚○○、壬○○，自
      應適用行為時即舊法之規定，即應依牽連犯之規定論處。
    4.累犯部分：修正後刑法第47條第 1項規定「受徒刑之執行
      完畢，或一部之執行而赦免後，5 年以內故意再犯有期徒
      刑以上之罪者，為累犯，加重本刑至二分之一」，而修正
      前刑法第47條係規定「受有期徒刑之執行完畢，或受無期
      徒刑或有期徒刑一部之執行而赦免後，5 年以內再犯有期
      徒刑以上之罪者，為累犯，加重本刑至二分之一」。修正
      後刑法關於累犯之規定，其5 年以內再犯之罪以故意犯為
      限，始應論以累犯，惟如前案係依軍法審判者，亦應論以
      累犯。修正前刑法關於累犯之規定，其5 年以內再犯之罪
      以有期徒刑以上之罪（不分故意犯或過失犯），均應論以
      累犯，惟如前案係依軍法審判者，則不應論以累犯。又新
      舊法比較，應綜其全部之結果，而為比較。被告庚○○不
      論依新舊法規定，均應論以累犯，比較新舊法結果，並無
      有利或不利之情形，故依刑法第2條第1項前段規定，關於
      被告庚○○是否構成累犯之適用，自應適用行為時之法律
      即修正前刑法第47條規定。
    5.數罪併罰部分：修正前刑法第51條第 5款規定「宣告多數
      有期徒刑者，於各刑中之最長期以上，各刑合併之刑期以
      下，定其刑期。但不得逾20年」，修正後刑法第51條第 5
      款規定「宣告多數有期徒刑者，於各刑中之最長期以上，
      各刑合併之刑期以下，定其刑期。但不得逾30年」，經比
      較結果，修正後刑法並非較有利於被告辛○○、壬○○，
      依刑法第2條第1項前段之規定，仍應依修正前刑法，定其
      應執行之刑。
    6.經綜合比較被告辛○○、庚○○、壬○○行為後法律之變
      更，均以修正前對於被告三人較為有利，自應依刑法第 2
      條第 1項前段，適用被告三人行為即修正前刑法相關規定
      論處。
    7.至刑法第11條於95年7月1日亦經修正生效施行，惟修正後
      之規定僅係將得適用刑法總則規定之刑事特別法範圍由原
      規定之「其他法令有刑罰之規定者」，更明確化為「其他
      法律有刑罰或保安處分之規定者」，此一修正尚不涉及行
      為人罪刑之結果，故無新舊法比較之問題，附此敘明。
  (二)按刑法第302條第1項之所謂私行拘禁，乃指非法拘捕禁押而
    言，必行為人有實施拘禁之行為始稱相當（最高法院71年度
    臺上字第 520號判決意旨參照），而本案被告辛○○、庚○○二人先以持刀脅迫方法，將告訴人強押上車，復將車開至
    前開武陵橋現場後，被告二人繼續與被告壬○○一同將告訴
    人留在車內，並反綁其雙手，不讓其離去，此即含有強暴情
    事，已達於使人喪失行動自由之程度，其行為乃屬以其他非
    法方法剝奪人之行動自由範疇。次按刑法上恐嚇取財罪之「
    恐嚇」，固係指以危害通知他人，使該人主觀上生畏怖心之
    行為，然此危害之通知，並非僅限於將來，其於現時以危害
    相加者，亦應包括在內。因是，恐嚇之手段，並無限制，其
    以言語、文字為之者無論矣，即使出之以強暴、脅迫，倘被
    害人尚有相當之意思自由，而在社會一般通念上，猶未達於
    不能抗拒之程度者，仍屬本罪所謂「恐嚇」之範疇。至於危
    害通知之方法，亦無限制，無論明示之言語、文字、動作或
    暗示之危害行為，苟已足使對方理解其意義之所在，並足以
    影響其意思之決定與行動自由者均屬之。故其與強盜之區別
    ，端在所為之強暴、脅迫，其於社會一般通念上，是否足以
    抑制被害人之意思自由，至於不能抗拒，以為財物之交付為
    斷，倘其尚未達到此一程度，雖係意圖為自己不法之所有而
    出之以強暴、脅迫，亦僅應成立恐嚇取財罪（最高法院著有
    80年度第四次刑事庭會議決議暨81年度台上字第 867號判決
    意旨足參）。又以恐嚇為手段，使人簽發本票交付，因本票
    為表彰財產上權利之有價證券，具有流通性，且為有體物，
    ，係屬財產犯罪所謂財物之範圍，自應成立刑法第346條第1
    項之恐嚇取財罪，此與取得財物以外之其他不法利益，尚有
    不同。再按甲基安非他命係安非他命之衍生物，業經行政院
    衛生署於69年12月8日、75年7月11日公告，列入藥物藥商管
    理法第16條第 1款（即現行藥事法第22條第1項第1款）之禁
    藥管理，嗣於79年10月 9日雖再以衛署藥字第904142號公告
    ，列入麻醉藥品管理條例（現行管制藥品管理條例）第 2條
    第 4款所定之「化學合成類麻醉藥品」管理，並明定於管制
    藥品管理條例第 3條所指「管制藥品」（即藥事法第11條之
    管制藥品）及毒品危害防制條例第 2條第2項第2款之第二級
    毒品，但上開列入藥事法禁藥之管理迄今猶未解除，仍不失
    其為禁藥之性質，則轉讓甲基安非他命同時受藥事法第83條
    第1項及毒品危害防制條例第 8條第2項之規範。而藥事法第
    83條第1項係於本案被告辛○○、壬○○行為前，即93年4月
    21日修正公布，同年月23日施行（藥事法雖另於95年 5月30
    日修正公布，惟被告二人行為時之藥事法第83條第 1項規定
    並未修正），相較於毒品危害防制條例，新修正之藥事法為
    後法；依新修正之藥事法第83條第 1項規定，轉讓禁藥之法
    定刑係「7年以下有期徒刑，得併科新臺幣500萬元以下罰金
    」，較諸毒品危害防制條例第8條第2項法定刑為「6月以上5
    年以下有期徒刑，得併科新臺幣70萬元以下罰金」為重，且
    毒品之範圍尚包括影響精神物質與其製品，而藥事之管理，
    亦非僅止於藥品之管理，又毒品未必係經公告之禁藥，禁藥
    亦未必為毒品，再參以藥事法之立法目的在於確保行政主管
    機關對於藥事之管理，藥事法第 1條定有明文，而與毒品危
    害防制條例係保障國民健康之目的未盡不同。是以，毒品危
    害防制條例與藥事法二者，並無必然之特別法與普通法關係
    。故除轉讓之安非他命數量達轉讓持有毒品加重其刑之數量
    標準第 2條所定之淨重10公克以上，應依毒品危害防制條例
    第8條第6項規定加重其刑，其加重後之法定刑較藥事法第83
    條第1項為重者外，因藥事法第83條第1項為後法，且為重法
    ，應優先適用藥事法處斷。
  (三)核被告辛○○、庚○○於前揭事實欄二、(一)及(二)所為，均係
    犯刑法第302條第1項之以非法方法剝奪人之行動自由罪、同
    法第277條第1項之傷害罪、同法第346條第1項之恐嚇取財罪
    ；被告壬○○於前揭事實欄二、(二)所為，係犯刑法第 302條
    第1項之以非法方法剝奪人之行動自由罪、同法第 277條第1
    項之傷害罪、同法第346條第1項之恐嚇取財罪；另被告辛○○、壬○○於前揭事實欄二、(三)所為，均係犯藥事法第83條
    第1項之轉讓禁藥罪。
  (四)按刑事訴訟法第 300條所謂變更起訴法條，係指在不擴張及
    減縮單一法益及同一被害客體之訴下，法院得就有罪判決之
    起訴事實，在事實同一性之範圍內，依職權對起訴事實為法
    之評價，變更檢察官所引應適用之法條而言。由於犯罪係屬
    侵害法益之行為，犯罪事實自屬具有侵害性質之社會事實，
    亦即刑法加以定型化之構成要件事實，故此所謂「同一性」
    ，應以「侵害行為之內容是否雷同」，「犯罪構成要件是否
    具有共通性（即共同概念）」為準，若二罪名之構成要件具
    有相當程度之合而無罪質之差異時，即可謂具有同一性（
    最高法院86年度臺非字第187號判決意旨可參）。刑法第346
    條第1項之恐嚇取財罪與同條第2項之恐嚇得利罪，俱以為自
    己或第三人不法所有之意圖為主觀要件，復同以「恐嚇」為
    其不法手段，均屬侵害他人財產法益之犯罪，彼此所間者，
    僅前者係以可具體指明之物為客體，後者則以無法以具體之
    物估量者為客體，致兩者罪名不同，惟其罪質殊無差異，應
    認具有同一性，是公訴意旨認被告辛○○、庚○○、壬○○
    此部分所為，均係犯刑法第346條第2項之恐嚇得利罪，既有
    未洽，然其基本社會事實係屬同一，爰依法變更起訴法條。
    又毒品危害防制條例第8條第2項之轉讓甲基安非他命罪，係
    以甲基安非他命直接交付予他人，或將其結晶經加熱後，轉
    化為氣體而使人施用之，其轉讓之客體除一為固體、一為氣
    體之物理狀態有異外，其化學成分之性質仍同為甲基安非他
    命，於法律上之評價並無不同，而同條例第6條第2項之使人
    施用甲基安非他命罪，亦係將甲基安非他命直接交付予他人
    施用，或將其結晶經加熱後，轉化為氣體而使人施用，兩罪
    所異者，除前罪係基於雙方合意而移轉甲基安非他命之所有
    權，後罪則須行為人另以強暴、脅迫、欺瞞或其他非法之方
    法，而抑制或違反他人自由意願為之外，其均係以移轉甲基
    安非他命之所有權為其主要事實，應認具有同一性，再毒品
    危害防制條例第8條第2項之轉讓甲基安非他命罪，與藥事法
    第83條第 1項明知為甲基安非他命而轉讓罪，兩罪之主要事
    實亦在移轉甲基安非他命之所有權，其構成要件幾無何差異
    ，罪質亦屬相同，亦具有同一性，是公訴意旨認被告辛○○
    、壬○○此部分所為，均係犯毒品危害防制條例第6條第2項
    之以脅迫方法使人施用第二級毒品罪，揆諸前揭說明，顯有
    未合，然因三罪之基本社會事實均屬同一，本院自得依法變
    更起訴法條，論以藥事法之轉讓禁藥罪。
  (五)本院審理時，雖未告知被告辛○○、庚○○、壬○○均涉犯
    刑法第346條第1項之罪嫌，就被告辛○○、壬○○另涉犯藥
    事法第83條第 1項罪嫌部分，亦未予明確告知。惟按刑事訴
    訟法第95條第 1款規定「訊問被告應先告知犯罪嫌疑及所犯
    所有罪名，罪名經告知後，認為應變更者，應再告知」，旨
    在使被告能充分行使防禦權，以維審判程序之公平。而其所
    謂「犯罪嫌疑及所犯所有罪名」，除起訴書所記載之犯罪事
    實及所犯法條外，自包含依刑事訴訟法第 267條規定起訴效
    力所擴張之犯罪事實及罪名，暨依同法第 300條規定變更起
    訴法條後之新罪名。法院就此等新增或變更之罪名，固應於
    其認為有新增或變更之時，隨時、但至遲於審判期日前踐行
    告知之程序，使被告知悉而充分行使其防禦權，始能避免突
    襲性裁判，而確保其權益。惟若法院就起訴效力擴張之犯罪
    事實或變更起訴法條之同一性事實，已踐行刑事訴訟法第96
    條、第173條、第289條等規定之調查辯論程序，祇是未明確
    告知被告新增或應變更之新罪名，如此項未踐行告知新增罪
    名或罪名變更義務之訴訟程序違法，無礙於被告行使防禦權
    而對判決顯無影響時，即不得據為提起非常上訴之理由（最
    高法院89年度臺非字第322號、90年度臺非字第130號裁判要
    旨參照）。查公訴意旨原指稱被告辛○○、庚○○、壬○○
    均係犯刑法第346條第2項之恐嚇得利罪嫌，惟其起訴之犯罪
    事實係認被告辛○○、庚○○、壬○○逼迫告訴人開立本票
    4 張，此與本院認定之該本票均已完成法定發票行為之犯罪
    事實具有同一性，是本院變更檢察官起訴法條，改論處被告
    三人以同條第 1項之恐嚇取財之罪刑；另公訴意旨指稱被告
    辛○○、壬○○涉犯毒品危害防制條例第6條第2項之以脅迫
    方法使人施用第二級毒品罪嫌，惟其起訴之犯罪事實係認被
    告辛○○、壬○○以加害告訴人女友之言語，脅迫告訴人施
    用甲基安非他命，此與本院認定之被告辛○○、壬○○係與
    告訴人基於雙方合意，而交付甲基安非他命予告訴人施用之
    犯罪事實具有同一性，又毒品危害防制條例第8條第2項之轉
    讓毒品罪，與藥事法第83條第 1項之轉藥禁藥罪，二者亦具
    有同一性，是本院變更起訴法條，改論處被告二人以藥事法
    第83條第 1項轉讓禁藥之罪責。本院雖未於審判期日踐行告
    知其上開罪名均應予變更，然在調查證據程序中，已就被告
    等人之犯行加以調查，復以提示並告以要旨方式，命其就卷
    內所有證據資料表示意見，於調查證據完畢後，復令其就檢
    察官起訴之犯罪事實為辯論，是本院雖未於審判期日明確告
    知被告等人變更後之新罪名，然揆諸前揭說明，均尚無礙於
    其防禦權之行使。
  (六)按刑法第 302條之妨害自由罪，原包括私行拘禁及以其他非
    法方法剝奪人之行動自由罪，該條第 1項之犯罪，係行為繼
    續而非狀態繼續，即自剝奪被害人之行動自由起至回復其行
    動自由為止，均在犯罪行為繼續進行之中（最高法院87年度
    臺上字第2643號判決意旨參照）。查被告辛○○、庚○○、
    壬○○所犯之剝奪人之行動自由罪，被告辛○○與庚○○係
    自95年 1月15日晚間11時許起，被告壬○○則自同年月16日
    凌晨 0時許起，開始或加入剝奪告訴人行動自由之行為，直
    至同年月16日中午11、12時許，被告三人始釋放告訴人而回
    復其行動自由，均係於同一妨害自由行為繼續進行中違反前
    開規定，屬犯罪行為之繼續，均祇論以一罪。
  (七)按共同正犯之意思聯絡，不限於事前有所協議，其於行為當
    時，基於相互之認識，以共同犯罪之意思參與者，亦無礙於
    共同正犯之成立，且其表示之方法，亦不以明示通謀為必要
    ，即相互間有默示之合致，亦無不可；又共同正犯之意思聯
    絡，原不以數人間直接發生者為限，即有間接之聯絡者，亦
    包括在內；共同實施犯罪行為之人，在合同意思範圍以內，
    各自分擔犯罪行為之一部，相互利用他人之行為，以達其犯
    罪之目的者，即應對於全部所發生之結果，共同負責；共同
    正犯應就全部犯罪結果共負責任，故正犯中之一人，其犯罪
    已達於既遂程度者，其他正犯亦應以既遂論科，最高法院分
    別著有73年臺上字第1886號、同年臺上字第2364號、77年臺
    上字第2135號、28年上字第3110號、29年上字第3617號判例
    意旨足資參照。惟按共犯之成立，除共同實施犯罪行為者外
    ，其就他人之行為負共犯之責者，以有意思聯絡為要件，若
    事前並未合謀，實施犯罪行為之際，又係出於行為者獨立之
    意思，即不負共犯之責，最高法院亦著有19年上字第 694號
    判例供參。查被告辛○○與庚○○在前開民眾服務站，將告
    訴人強押上車並駕車離去，被告壬○○斯時雖未參與實行，
    惟其在武陵橋處即加入被告辛○○與庚○○剝奪告訴人行動
    自由之行為，即係在妨害自由之繼續中參與該罪，而被告辛○○分別邀約被告庚○○、壬○○犯罪，雖被告庚○○與壬○○之間，彼此並無直接之犯意聯絡，仍無礙於其為共同正
    犯之成立；又被告三人同時同地，基於同一原因毆傷告訴人
    ，雖無從明確分別告訴人所受之傷害究為何人動手所致，仍
    無解於其應對全部所發生之結果，共同負責；再被告壬○○
    既於被告辛○○、庚○○實行恐嚇時，在旁助勢，攔阻告訴
    人之去路，即已分擔實行犯罪行為之一部。綜上，被告三人
    間，就上開所犯剝奪人之行動自由、傷害、恐嚇取財三罪名
    ，足認其有犯意聯絡及行為分擔，均應論以共同正犯。另被
    告辛○○、壬○○所犯毒品危害防制條例第6條第2項之以脅
    迫方法使人施用第二級毒品罪，雖前經本院變更起訴法條，
    論以藥事法第83條第 1項之轉讓禁藥罪，惟公訴意旨認被告
    二人此部分之犯行，亦有犯意聯絡及行為分擔，應論以共同
    正犯等語，惟查本案既無任何積極證據證明被告辛○○與壬○○間，就前揭轉讓甲基安非他命之情，事前有何合謀，而
    被告二人分別轉讓甲基安非他命復出於其獨立之意思與行為
    ，是公訴人前揭所認，容有誤會。
  (八)按私行拘禁或以其他非法方法剝奪人之行動自由，仍不外以
    強暴、脅迫為手段，如其目的在使人行無義務之事，或妨害
    人行使權利，則此項使人行無義務之事，或妨害人行使權利
    ，應為剝奪人行動自由之高度行為所吸收，逕依刑法第 302
    條第 1項論罪，又在剝奪人之行動自由中，如並有恐嚇危害
    安全行為，自屬包含於妨害行動自由之同一意念之中，而視
    為剝奪行動自由之部分行為（最高法院29年上字第3757號、
    74年臺上字第3403號判例意旨及82年度臺上字第2554號判決
    意旨參照）。被告辛○○、庚○○、壬○○對告訴人所為之
    恐嚇危害安全犯行，係剝奪行動自由之部分行為，其以脅迫
    手段使告訴人行無義務之事之低度行為，應為剝奪行動自由
    之高度行為所吸收，均不另論罪。又被告辛○○、壬○○分
    別為轉讓甲基安非他命，而持有甲基安非他命之低度行為，
    應為其轉讓之高度行為所吸收，亦均不另論罪。
  (九)被告辛○○、庚○○、壬○○共同基於同一傷害之犯意聯絡
    ，於同一時地接續毆打告訴人之身體，係以一行為侵害同一
    法益，均為接續犯。又被告三人共同恐嚇告訴人簽發本票 4
    張，均係於密切接近之時間及同地實行，侵害同一法益，各
    行為之獨立性甚為薄弱，且係出於同一不法為自己所有之目
    的，依一般社會健全觀念，在時間差距上難以強行分開，應
    視為數個舉動之接續實行，合為包括之一行為予以評價，屬
    接續犯，應各論以一罪。
  (十)被告辛○○、庚○○、壬○○共同所犯之剝奪行動自由罪、
    傷害罪及恐嚇取財罪三罪間，有方法、結果之牽連關係，均
    應依修正前刑法第55條後段之規定，從一重之恐嚇取財罪論
    處。
  (十一)被告辛○○、壬○○所犯恐嚇取財罪、轉讓禁藥罪二罪間，
    犯意各別，行為互殊，罪名有間，均應予分論併罰。
  (十二)查被告庚○○有如事實欄一所載之論罪科刑及執行情形，有
    卷附臺灣高等法院被告前案紀錄表 1份可按，其受有期徒刑
    之執行完畢後，5 年以內再犯本案有期徒刑以上之罪，為累
    犯，應依修正前刑法第47條規定，加重其刑。
  (十三)爰審酌被告辛○○有如事實欄一所載之論罪科刑情形，有卷
    附臺灣高等法院被告前案紀錄表 1份可據，被告庚○○亦有
    前揭論罪科刑及執行情形如上述，素行均屬不良，且其二人
    正值青壯，而被告壬○○亦四肢健全，均不思正當營生以自
    食其力，被告辛○○明知告訴人於案發當時，已未積欠其任
    何款項，竟仍邀同被告庚○○、壬○○為圖己利，共同以前
    述恐嚇、妨害自由及傷害等行為，使告訴人心生畏怖，而簽
    發前開本票並交付之，本票金額達33萬元，動機惡劣，手段
    不良，且被告辛○○與庚○○在眾目睽睽之下，目無法紀，
    公然持刀強押告訴人上車，二人復與嗣後參與其犯行之被告
    壬○○共同剝奪告訴人之行動自由長達約13小時之久，被告
    三人之行為對社會秩序及他人生命、身體、財產安全均構成
    嚴重威脅，又被告辛○○為主謀，自始至終均參與本案犯行
    ，並指示被告庚○○、壬○○如何為行為之分擔，惡性較諸
    其餘被告為重，又被告辛○○、壬○○分別轉讓禁藥及毒品
    甲基安非他命予他人施用，肇生他人施用毒品之來源，足以
    戕害他人身心健康，且有滋生其他犯罪之可能，惡化治安至
    甚，然其轉讓次數均僅1次，被告辛○○犯後矢口否認全部
    犯行，被告壬○○犯後猶飾詞狡辯，一再翻異前詞，以圖卸
    責，經本院質之其供述矛盾處後，方知謊言難圓而坦承大部
    分犯行，被告辛○○、壬○○二人犯後態度均非良好，被告
    庚○○犯後尚能坦承大部分犯行，犯後態度尚可，及其生活
    狀況、品行、智識程度、與告訴人之關係、犯罪時所受之刺
    激、被告三人犯罪情節輕重有所差異、犯罪所造成之損害、
    迄今未與告訴人達成和解等一切情狀，分別量處如主文所示
    之刑。
  (十四)被告辛○○、壬○○各犯前開轉讓禁藥之罪，其犯罪時間均
    於96年 4月24日之前，所犯罪名合於減刑條件，而被告辛○○雖曾於95年 2月24日、96年1月5日分別經臺灣臺東地方法
    院檢察署及本院另案通緝，惟按中華民國96年罪犯減刑條例
    第 5條規定「本條例施行前，經通緝而未於中華民國96年12
    月31日以前自動歸案接受偵查、審判或執行者，不得依本條
    例減刑」，然參以法院辦理96年減刑案件應行注意事項第 9
    條第 3項規定「前案在本條例施行前通緝，後案在本條例施
    行後與前案併案通緝者，後案不合於本條例第 5條不得減刑
    之規定」，足見前揭不得減刑規定之要件係以本案通緝為限
    ，是被告辛○○既屬另案通緝，尚難謂本案有同條例第 5條
    規定之適用，又被告壬○○雖因本案而於96年10月19日經本
    院通緝，惟既係於同條例施行後始經通緝，亦無同條例第 5
    條規定之適用，爰依同條例第 2條第1項第3款規定，均減其
    宣告刑二分之一，並就被告辛○○、壬○○所犯部分，分別
    依修正前刑法規定，定其應執行之刑。
  (十五)按沒收，須以物之存在為前提（最高法院91年度臺上字第11
    15號判決意旨可參）。查被告辛○○、壬○○前揭分別轉讓
    予告訴人之甲基安非他命 2包（驗餘淨重0.4483公克），業
    已另案扣押，並經本院以95年度聲字第 652號裁定沒收銷燬
    確定，嗣經臺灣臺東地方法院檢察署檢察官於95年11月28日
    以東檢國丁字第 17039號處分命令執行沒收銷燬在案，此有
    前揭裁定及處分命令各1份存卷可佐，是前開甲基安非他命
    既經沒收銷燬，應已不存在，揆諸前揭說明，自無從再為沒
    收銷燬，爰不為沒收銷燬之諭知。至告訴人所簽發之面額分
    別為18萬元、8萬元、5萬元及2萬元之本票4紙，該本票紙雖
    係由被告辛○○、壬○○二人所提供，惟既由其交予告訴人
    ，強令告訴人為該本票之發票人，並完成發票要式行為，上
    開本票即應屬告訴人所有，而非被告等人所有之物，又前開
    柴刀1把雖係被告辛○○所持有，然既未經扣案，被告辛○○亦否認為其所有，經本院調查審理後，亦乏證據可證該柴
    刀係被告辛○○、庚○○、壬○○所有之物，又非屬違禁物
    ，爰均不為沒收之諭知。另前開塑膠繩雖係被告庚○○用以
    剝奪告訴人行動自由所用之物，然既未經扣案，衡情應係被
    告庚○○在解開告訴人雙手之際，即已信手棄之而滅失，亦
    不予宣告沒收。
參、無罪部分：
一、公訴意旨略以：被告丁○○與共同被告辛○○、庚○○、壬○○等人，共同基於意圖為自己不法所有之犯意聯絡，由發
    現告訴人行蹤之共同被告庚○○通知共同被告辛○○，辛○○乃駕駛車牌號碼不詳之白色喜美廠牌自用小客車，搭載被
    告丁○○，於95年 1月15日晚上11時許，抵達告訴人當時所
    在之臺東縣延平鄉桃源村民眾服務站後方，由共同被告辛○○手持足致人死傷之尖刀一把，與在場之共同被告庚○○一
    同脅迫告訴人搭上該自用小客車，一上車被告丁○○即言「
    載到別的地方」，共同被告辛○○乃將告訴人載至臺東縣鹿
    野鄉武陵橋之產業道路旁，由共同被告辛○○、庚○○二人
    與辛○○通知到該處之共同被告壬○○，基於共同傷害告訴
    人之犯意聯絡，共同捆綁並毆打告訴人，致告訴人軀幹挫傷
    ，復共同將告訴人強押至臺東縣鹿野鄉寶華山區之工寮內，
    嗣於同年月16日上午 8時許，由被告丁○○口述金額，共同
    被告辛○○、壬○○分別在旁控制告訴人之行動自由，共同
    被告庚○○則強捉告訴人之手在本票上捺指印，共同恐嚇告
    訴人開立金額分別為8萬元、12萬元、5萬元及15萬元之本票
    共 4張，直至同日上午11時許，因共同被告壬○○言及警察
    已開始尋找告訴人，共同被告辛○○等人方回復告訴人之行
    動自由，因認被告丁○○亦涉有刑法第302條第1項之以非法
    方法剝奪他人行動自由罪嫌、同法第277條第1項之傷害罪嫌
    、同法第346條第2項之恐嚇得利罪嫌等語。
二、按被告未經審判證明有罪確定前，推定其為無罪；犯罪事實
    ，應依證據認定之，無證據不得認定犯罪事實。又不能證明
    被告犯罪者，應諭知無罪之判決，刑事訴訟法第154條、第3
    01條第 1項分別定有明文。次按事實之認定，應憑證據，如
    未能發現相當證據，或證據不足以證明，自不能以推測或擬
    制之方法，以為裁判之基礎；又認定犯罪事實所憑之證據，
    雖不以直接證據為限，間接證據亦包括在內，然而無論直接
    或間接證據，其為訴訟上之證明，須於通常一般之人不致有
    所懷疑，而得確信其為真實之程度者，始得據為有罪之認定
    ；再認定不利於被告之事實，須依積極證據，苟積極證據不
    足為不利於被告事實之認定時，即應為有利於被告之認定，
    更不必有何有利之證據，最高法院40年臺上字第86號、76年
    臺上字第4986號及30年上字第 816號分別著有判例可參。又
    按告訴人之告訴，係以使被告受刑事訴追為目的，是其陳述
    是否與事實相符，仍應調查其他證據以資審認；又被害人之
    陳述如無瑕疵，且就其他方面調查又與事實相符，固足採為
    科刑之基礎，倘其陳述尚有瑕疵，而在未究明前，遽採為論
    罪科刑之根據，即難認為適法，最高法院亦著有52年臺上字
    第1300號、61年臺上字第3099號判例意旨可查。復按刑事訴
    訟法第161條第1項規定，檢察官就被告犯罪事實，應負舉證
    責任，並指出證明之方法。因此，檢察官對於起訴之犯罪事
    實，應負提出證據及說服之實質舉證責任。倘其所提出之證
    據，不足為被告有罪之積極證明，或其指出證明之方法，無
    從說服法院以形成被告有罪之心證，基於無罪推定之原則，
    自應為被告無罪判決之諭知，此有最高法院92年臺上字第12
    8號判例意旨可憑。
三、公訴人認被告丁○○涉有上開罪嫌，無非以告訴人、共同被
    告壬○○於警詢及偵訊時之證述、共同被告庚○○於偵訊時
    之供證及慈濟醫院關山分院之診斷證明書、照片26張為其論
    據，此外別無其他積極證據。訊據被告丁○○固坦承其曾搭
    乘共同被告辛○○所駕駛之自用小客車至上開現場之事，惟
    堅詞否認有妨害自由、傷害及恐嚇得利之犯行，辯稱：其於
    案發過程多待在車內，未罵告訴人，未出言「載到別的地方
    去」、「把告訴人綁起來」、「給告訴人高空彈跳」之語，
    未動手毆打告訴人，告訴人所簽發之本票金額亦非出自其口
    等語。經查：
  (一)被告丁○○於95年 1月15日晚間11時許，有搭乘共同被告辛○○所駕駛之自用小客車至桃源村民眾服務站之現場，被告
    丁○○斯時並未隨同共同被告辛○○下車，而仍坐在該車副
    駕駛座，俟共同被告辛○○等人將告訴人強押上車後，被告
    丁○○仍坐在該車前座，而與共同被告辛○○等人一同至武
    陵橋、寶華山區等現場之事實，業據被告丁○○供承在卷，
    核與證人丙○○、庚○○於偵訊時及本院審理中結證所稱之
    情節相符，足堪信為真實。
  (二)被告丁○○涉及妨害自由部分之判斷：
  　1.證人丙○○於檢察官偵查中結證指稱：伊遭共同被告辛○○等人押入該自用小客車內時，被告丁○○即對共同被告
      庚○○講「載到別的地方」等語，惟經本院訊之以：「（
      問：當時丁○○有無說任何話？）沒有」、「（問：到底
      有無說任何話？）不曉得」、「（問：當時丁○○有無說
      載到別的地方去？）不知道」，復經本院提示其在偵訊筆
      錄中所為之陳述，始改口稱：「丁○○確實有對庚○○講
      說載到別的地方」等語，是其證詞前後顯已反覆不一，而
      證人庚○○在本院審理中則供證：「（問：上車後，要往
      何處，丁○○有無出聲說要車子開往何處？）沒有，辛○○就將車子開到武陵那邊」、「（問：是沒有聽到，還是
      你忘記了？）我不曉得」、「（問：整個開車過程，丁○○有無說過任何話？）就說你就是丙○○這樣子而已」、
      「（問：你上車到武陵期間，丁○○有說些什麼？）她說
      你就是丙○○，說丙○○一直騙人這樣」等語，足見證人
      丙○○之證詞前後不一，且與證人庚○○之證述不相符合
      ，是其所述，已難遽予採信。
    2.證人庚○○於檢察官偵查中結證指稱：告訴人被其與共同
      被告辛○○架上車後，被告丁○○有罵告訴人「你再罵啊
      、你再躲啊」，並問錢要如何處理等語，經本院訊之以：
      「（問：你們在桃源村民眾服務站上車後，丁○○有無罵
      丙○○，你在躲、你在罵啊，錢如何處理等語？）忘記了
      」，復經本院提示其在偵訊筆錄中所為之陳述，其乃稱：
      「這部分所言實在」等語，觀諸證人丙○○在本案偵、審
      中，從未言及被告丁○○曾對其稱「你再罵啊、你再躲啊
      」等語，亦未問其錢要如何處理之情，再參以共同被告辛○○在本院審理中亦陳稱其與告訴人間並無債權債務關係
      等語，且被告丁○○亦供稱其未曾聽聞共同被告辛○○說
      其與告訴人間有債務糾紛等語，可見證人庚○○與被告丁○○因有利害關係，致其前揭偵訊中之證言，顯係飾卸一
      己恐嚇罪責之詞，應非可採。
    3.證人丙○○於檢察官偵查中固證稱：被告丁○○在其試圖
      逃走不成後，有說「把他綁起來」，被告庚○○即以塑膠
      繩將伊之雙手反綁等語，惟證人庚○○於檢察官偵查中則
      證述：告訴人雙手遭反綁係被告辛○○之意思，被告丁○○僅說「你就是愛騙，活該，還想跑」，並未說「把他綁
      起來」等語，是二人所述已有不符，究以何者可採，尚須
      有其他事證資以佐憑。又證人壬○○先於95年 1月17日偵
      訊中結證稱：告訴人被打時，被告丁○○當時坐在小客車
      前座，有口出三字經等語，嗣於同年2月6日偵訊時結證稱
      ：被告丁○○坐在車上一直大聲唸，其聽不清楚內容等語
      ，復於本院審理中結證陳稱：「（問：在你有在場過程中
      ，丁○○有無下車過？）沒有，她就在車上打瞌睡」、「
      （問：你們三人在下面打得時候，丁○○在何處？）她在
      車上，沒有下車」、「（問：丁○○有無說話？）沒有聽
      到」等語，其前後證詞一再翻異，殊無從據以為判斷證人
      丙○○、庚○○上開證言何者可信之佐憑。然證人庚○○
      於本院審理中具結證述：「（問：到武陵橋附近產業道路
      後，丙○○第一次跑掉被你們抓回後，丁○○是否有說你
      就是愛騙、活該、還想跑等語？）有的」、「（問：丁○○在你們抓丙○○回來時，說你就是愛騙、活該，還想跑
      ，她在講這個話前後，有無要你們在場的人把他抓回綁起
      來？）沒有」、「（問：有無要你們二人綁丙○○？）沒
      有」、「（問：她就單純罵丙○○而已？）是的」、「（
      問：她當時說這些話，是因為看到丙○○跑掉被你們抓回
      所講？）是的」等語甚為明確，復參以證人丙○○係被害
      人，其在受害當下，衡情應係處於內心恐懼、情緒緊繃、
      思緒混亂之狀態下，致其所親身經歷聽聞之事，難免因此
      有部分細節係與實情未盡相符，反觀證人庚○○係下手實
      行反綁告訴人之人，其當時究係聽自何人所令，倘無其他
      事證可認其事後記憶有缺誤、不清，或其他足以影響其證
      詞憑信性之情事，自以其證言較具有可信度。
    4.復參以證人庚○○於本院審理中結證稱：「（問：武陵橋
      附近時，到寶華山區時，丁○○有無說什麼話？）她有問
      壬○○，要去那裡，只有這樣而已」、「（問：你剛才陳
      述，丁○○只有問壬○○要去那裡，這是何意？）問我們
      這群人要去哪裡」、「（問：丁○○也不知道你們的目的
      地為何？）不知道」等語。
    5.綜上，尚難認被告丁○○對於共同被告辛○○究欲駕車將
      告訴人強押至何處乙事，事前知悉，並指示共同被告辛○○將告訴人載至他處，同時命共同被告庚○○綑綁告訴人
      ，而被告丁○○縱令有在車上問告訴人是否即係丙○○本
      人，並稱告訴人一直騙人等語，且有在武陵橋現場旁觀毆
      打過程，並向告訴人稱「你就是愛騙，活該，還想跑」等
      語之事，然自難徒執其在場旁觀及冷言數落告訴人之情事
      ，而在無其他積極事證之下，遽認被告丁○○與共同被告
      辛○○等人有妨害自由之犯意聯絡及行為分擔。
  (三)被告丁○○涉及傷害部分之判斷：
    1.證人丙○○於檢察官偵訊時、本院審理中均結證指稱：被
      告丁○○未動手毆打伊等語，核與證人壬○○於檢察官偵
      查中所供稱：被告丁○○並未動手毆打告訴人等語相符，
      堪認被告丁○○並未下手實行毆打之行為。
    2.又證人庚○○於本院審理中結證供稱：「（問：丁○○有
    　叫你打丙○○嗎？）沒有」、「（問：辛○○出手打丙○○時，有無聽到丁○○叫他打？）沒有」、「（問：這時
      丁○○在做什麼？）在旁邊看或是在車上，我忘記了」、
      「（問：你們打丙○○時，她在旁邊看，有無說任何話？
      ）沒有」、「（問：她有無要你們在場的人繼續打他？）
      沒有」等語，益徵被告丁○○既未動手毆打告訴人，亦未
      以言語要求或指使共同被告辛○○等人毆打告訴人，是被
      告丁○○就共同被告辛○○等人傷害告訴人之犯行，並無
      犯意聯絡及行為分擔乙節，應堪信為真實。
  (四)被告丁○○涉及恐嚇得利部分之判斷：
  　1.證人丙○○於檢察官偵查中固結證指述：在寶華山現場時
      ，被告丁○○有叫被告壬○○去買本票，並非被告辛○○
      叫被告壬○○去買的等語，其於本院審理中則答稱：「（
      問：是誰叫壬○○去買早點及本票？）忘記了」等語，然
      參諸證人壬○○、庚○○二人於偵查時及本院審理中均結
      證供稱：本票係共同被告辛○○提議要買的，辛○○並叫
      共同被告壬○○下山去買本票等語互核無訛，告訴人前揭
      證言既無其他事證佐憑，而前揭事實如確係證人親身見聞
      ，則以其受害人之角色，對其受害情節重要之點，衡情應
      能在本院審理中明確指述，俾供本院調查，並形成對其有
      利之心證，豈有空以不復記憶等語應答之理，是告訴人上
      開證言是否可信，殊非無疑。
  　2.證人丙○○於檢察官偵查中結證指稱：被告丁○○在伊被
    　逼簽本票前，有說「乾脆給丙○○高空彈跳」、「給他死
      」等恐嚇之語，並由被告丁○○講本票金額，由被告辛○○等人強捉伊手簽發本票等語，惟經本院於審理中以：「
      是誰先提到要叫你簽立本票這件事情」、「是誰說乾脆給
      丙○○來個高空彈跳」、「簽本票之前，丁○○有無說任
      何話」、「你在偵查中指稱，丁○○叫壬○○去買早點及
      本票，丁○○同時說乾脆給你高空彈跳，辛○○也同聲附
      和，後來寫了 4張本票，是丁○○講數字，是否屬實」等
      訊之，證人丙○○均以「已忘記」等語應對，復訊之以：
      「（問：既然沒有欠錢，當時為何要簽立本票？）因為當
      時我還在車上，辛○○在前面駕駛座，丁○○在駕駛座旁
      邊，庚○○在我旁邊，壬○○在我坐的窗戶邊，他們叫我
      簽的，但是是誰說的，我記不起來了」等語，然本院以前
      開問題訊問證人丙○○前，曾令其陳述本案發生前後經過
      情形，而證人丙○○均能為完整、清晰之陳述，並謂：「
      之後庚○○將我的手解開，坐在我左邊，壬○○站在我旁
      邊窗戶邊，辛○○跟庚○○講，叫我簽立本票，辛○○叫
      我簽立本票的金額，我就照他的意思簽」等語，可見其前
      後證述不一，且其既能明確陳述案發大部分經過，本院以
      檢察官在偵查中已訊問之重要事實復訊之，其竟多以不復
      記憶等語答稱，其是否畏於偽證之處罰而故為之，本院尚
      無以證明，但此更可印證其於偵訊中所為證述之可信度甚
      低。復參以證人庚○○於本院審理中具結證稱：「（問：
      有無要你們用什麼方式解決債務？『指被告丁○○』）沒
      有」、「（問：寫本票的地方，是誰說要讓丙○○來個高
      空彈跳？）辛○○所說」等語屬實，證人壬○○於本院審
      理中具結證稱：「（問：本票金額是誰講出來給丙○○簽
      的？）辛○○講的」、「（問：本票的金額是誰說的？）
      好像辛○○跟丙○○在講時唸的」、「（問：在簽立本票
      時，丁○○在做何事？）她坐車子前面，她有轉頭過來看
      ，她一邊吃早點」等語明確，堪認被告丁○○所辯前詞非
      不足採信。
  (五)綜上所述，尚難認被告丁○○辯稱其未出言「載到別的地方
    去」、「把告訴人綁起來」、「給告訴人高空彈跳」等語，
    未曾動手毆打告訴人，告訴人所簽發之本票金額亦非出自其
    口等節，係虛構之詞。檢察官起訴被告丁○○涉有刑法第30
    2條第1項、第277條第1項及第346條第2項之犯行，其所舉之
    證據與所指出之證明方法，尚有合理之懷疑存在，並不足使
    本院形成有罪之確信。此外，復查無其他積極證據足資證明
    被告丁○○有何檢察官所指之犯行，揆諸前開規定與說明，
    不能證明其犯罪，應為被告丁○○無罪之諭知。
據上論斷，應依刑事訴訟法第299條第1項前段、第300條、第301
條第1項，藥事法第83條第1項，刑法第11條前段、第2條第1項前
段、修正前第28條、第277條第1項、第302條第1項、第346條第1
項、修正前第55條、修正前第47條、修正前第51條第 5款，中華
民國96年罪犯減刑條例第2條第1項第3款、第7條、第11條，刑法
施行法第1條之1第1項、第2項前段，判決如主文。
本案經檢察官己○到庭執行職務
中　　華　　民　　國　　96　　年　　12　　月　 　4　　日
                  刑事第四庭審判長法  官  陳弘能
                                  法  官  曾宗欽
                                  法  官  劉正偉
以上正本證明與原本無異。
如不服本判決應於收受本判決後10日內向本院提出上訴書狀；上
訴書狀應敘述具體理由。未敘述上訴理由者，應於上訴期間屆滿
後20日內向本院補提理由書狀（均須按他造當事人之人數附繕本
）。「切勿逕送上級法院」。
告訴人或被害人對於本判決如有不服，請書具不服之理由狀，請
求檢察官上訴者，其上訴期間之計算係以檢察官收受判決正本之
日期為準。
                                  書記官  王希文
中　　華　　民　　國　　96　　年　　12　　月　　11　　日
附錄論罪科刑法條：
刑法第277條第1項
刑法第302條第1項
刑法第346條第1項
藥事法第83條第1項
